---
title: "Ensayo sobre asociación entre COVID-19 en municipios y sus artibutos geográficos"
author: "Viacheslav Shalisko"
date: "23/5/2020"
output: 
  html_document: 
    self_contained: true
---

### Datos fuente sobre COVID-19
datos abiertos SSA <https://www.gob.mx/salud/documentos/datos-abiertos-152127> 

#### Elaborado en colaboración con Rocio Castillo, Eduardo Santana, Luis Valdivia

```{r echo=FALSE, warning=FALSE}
#library(tidyr)
library(DescTools)
library(grid)
library(vcd)
library(knitr)
```


```{r echo=FALSE}
knitr::asis_output(htmltools::htmlPreserve("
<style>
@media print
{
h1 {page-break-before:always}
.legend {
   visble:visible;
   background:white !important;
   -webkit-print-color-adjust: exact;
   opacity: 1;
  }
}
</style>
"))
```

```{r echo=FALSE}

## lectura de tabla con registros por municipio
datos <- read.csv("../datos_municipios/MunicipiosVariablesCualitativas_COVID19.csv")
#dim(datos)
#str(datos)
```

```{r echo=FALSE}
datos[is.na(datos)] <- 0
datos$CV_0315f <- "Sin casos"
datos[datos$CV_0315 == 1,"CV_0315f"] <- "Con casos"
datos$CV_0425f <- "Sin casos"
datos[datos$CV_0425 == 1,"CV_0425f"] <- "Con casos"
datos$mpio_carrf <- "Sin carreteras"
datos$CV_0504f <- "Sin casos"
datos[datos$CV0504 == 1,"CV_0504f"] <- "Con casos"
datos[datos$mpio_carr == 1,"mpio_carrf"] <- "Con carreteras"
datos$ZM_Aeropf <- "Sin aeropuerto"
datos[datos$ZM_Aerop == 1,"ZM_Aeropf"] <- "Con aeropuerto"
datos$Litoralf <- "Fuera de litoral"
datos[datos$Litoral == 1,"Litoralf"] <- "En litoral"
datos$FrontNf <- "No fronterizo"
datos[datos$FrontN == 1,"FrontNf"] <- "Frontera norte"
datos$Mpio_Metrof <- "No-metropolitano"
datos[datos$Mpio_Metro == 1,"Mpio_Metrof"] <- "Metropolitano"
datos$P_250f <- "<= 250k"
datos[datos$P_250 != 1,"P_250f"] <- "> 250k"
datos$P_500f <- "<= 500k"
datos[(datos$P_250 != 1) & (datos$P250_500 != 1),"P_500f"] <- "> 500k"
datos$P_100f <- "<= 100k"
datos[datos$PTEE_2020 > 100000,"P_100f"] <- "> 100k"

#str(datos)
```

```{r echo=FALSE}


prueba_simple <- function (var1, var2, nombre_var1, nombre_var2, nombre_main) {
      resultado <- list()
      resultado$nombre_var1 <- nombre_var1
      resultado$nombre_var2 <- nombre_var2
      resultado$nombre_main <- nombre_main
      separador <- "---------------------------------------------------------------"
      ct <- t(table(var1,var2))
      writeLines(nombre_main)
      writeLines("Tabla de contingencia")
      writeLines(separador)
      print(ct)
      resultado$ct <- ct
      
      writeLines(separador)
      writeLines("razón de productos cruzados (odds ratio)")
      writeLines(" [(LR+) / (LR-)] o [TP*TN / FN*TN].")
      writeLines(separador)
      or <- OddsRatio(ct, conf.level = 0.95)
      print(or)
      resultado$or <- or

      writeLines(separador)
      writeLines("Prueba chi-cuadrado sin corrección de Yates")
      writeLines("H0: variables son independientes; H0 se rechaza en caso que p <= 0.05")
      writeLines(separador)
      chi2 <- chisq.test(ct, correct = FALSE)
      print(chi2)
      resultado$chi2 <- chi2
      
      writeLines(separador)
      writeLines("Prueba chi-cuadrado con corrección de Yates")
      writeLines(separador)      
      print(chisq.test(ct, correct = TRUE))
      
      writeLines(separador)
      writeLines("Otras medidas de asociación (phi - grado de asociación)")
      writeLines(separador)
      ac <- assocstats(ct)
      print(ac)
      resultado$ac <- ac
      
      writeLines(separador)
      writeLines("Prueba de Fisher (sobre todo util para muestra pequeña de frecuencia ")
      writeLines("o datos con distribución desigual de frecuancias)")
      writeLines(separador)
      print(fisher.test(ct))
      
      writeLines(separador)
      writeLines("Pruega lambda de Goodman y Kruskal (simétrica) - la proporción 
                 en la que se reduce el error al predecir los valores de cualquiera de 
                 las dos variables a partir de la tabla de contingencia")
      writeLines(separador)
      print(Lambda(ct, direction = "symmetric", conf.level = 0.95))
      
      ## forma alternativa (mas simple) de grafica de asociación
      #assocplot(casos_carr_ct)
      ## forma alternativa de llamar pruebas
      #chisq.test(casos_carr$casos, casos_carr$carreteras)
      #fisher.test(casos_carr$casos, casos_carr$carreteras)      

      writeLines(separador)
      writeLines("Diagrama de Cohen-Friendly")
      writeLines(separador)


      assoc(ct, 
            compress = TRUE, 
            keep_aspect_ratio = TRUE,
            shade = TRUE,
            labeling = labeling_border(set_varnames = list(
                                               var2 = nombre_var2,
                                               var1 = nombre_var1)),
            main = nombre_main
            )

      return(resultado)
} 
```


```{r echo=FALSE}
casos_carr <- data.frame(casos = c(
              rep("Con casos",102),
              rep("Con casos",4),
              rep("Sin casos",1380),
              rep("Sin casos",1085)
           ),
           carreteras = c(
              rep("Con carretera",102),
              rep("Sin carretera",4),
              rep("Con carretera",1380),
              rep("Sin carretera",1085)
           )
)


#prueba_simple(
#  var1 = casos_carr$casos,
#  var2 = casos_carr$carreteras,
#  nombre_var1 = "casos COVID-19",
#  nombre_var2 = "presencia de carreteras",
#  nombre_main = "Prueba de casos-carreteras 15 de marzo"
#)




```

```{r echo=FALSE}
#mis_resultados_df <- data.frame()
```


******
# Municipios con casos 15 de marzo vs. presencia de carreteras

```{r echo=FALSE}
t1_0315 <- prueba_simple(
   var1 = datos$CV_0315f,
   var2 = datos$mpio_carrf,
   nombre_var1 = "",#"casos COVID-19",
   nombre_var2 = "",#"presencia de carreteras",
   nombre_main = "Casos-carreteras 15 de marzo"
 )
```

# Municipios con casos 25 de abril vs. presencia de carreteras

```{r echo=FALSE}
t1_0425 <-  prueba_simple(
   var1 = datos$CV_0425f,
   var2 = datos$mpio_carrf,
   nombre_var1 = "",#"casos COVID-19",
   nombre_var2 = "",#"presencia de carreteras",
   nombre_main = "Casos-carreteras 25 de abril"
 )
```

# Municipios con casos 4 de mayo vs. presencia de carreteras

```{r echo=FALSE}
t1_0504 <-  prueba_simple(
   var1 = datos$CV_0504f,
   var2 = datos$mpio_carrf,
   nombre_var1 = "",#"casos COVID-19",
   nombre_var2 = "",#"presencia de carreteras",
   nombre_main = "Casos-carreteras 4 de mayo"
 )
```

******
# Municipios con casos 15 de marzo vs. presencia de aeropuertos

```{r echo=FALSE}
t2_0315 <-  prueba_simple(
   var1 = datos$CV_0315f,
   var2 = datos$ZM_Aeropf,
   nombre_var1 = "",#"casos COVID-19",
   nombre_var2 = "",#"presencia de aeropuertos",
   nombre_main = "Casos-aeropuertos 15 de marzo"
 )
```

# Municipios con casos 25 de abril vs. presencia de carreteras

```{r echo=FALSE}
t2_0425 <-  prueba_simple(
   var1 = datos$CV_0425f,
   var2 = datos$ZM_Aeropf,
   nombre_var1 = "",#"casos COVID-19",
   nombre_var2 = "",#"presencia de aeropuertos",
   nombre_main = "Casos-aeropuertos 25 de abril"
 )
```

# Municipios con casos 4 de mayo vs. presencia de carreteras

```{r echo=FALSE}
t2_0504 <-  prueba_simple(
   var1 = datos$CV_0504f,
   var2 = datos$ZM_Aeropf,
   nombre_var1 = "",#"casos COVID-19",
   nombre_var2 = "",#"presencia de aeropuertos",
   nombre_main = "Casos-aeropuertos 4 de mayo"
 )
```

******
# Municipios con casos 15 de marzo vs. presencia de litoral

```{r echo=FALSE}
t3_0315 <-   prueba_simple(
   var1 = datos$CV_0315f,
   var2 = datos$Litoralf,
   nombre_var1 = "",#"casos COVID-19",
   nombre_var2 = "",#"ubicación en litoral",
   nombre_main = "Casos-litoral 15 de marzo"
 )
```

# Municipios con casos 25 de abril vs. presencia de litoral

```{r echo=FALSE}
t3_0425 <- prueba_simple(
   var1 = datos$CV_0425f,
   var2 = datos$Litoralf,
   nombre_var1 = "",#"casos COVID-19",
   nombre_var2 = "",#"ubicación en litoral",
   nombre_main = "Casos-litoral 25 de abril"
 )
```

# Municipios con casos 4 de mayo vs. presencia de litoral

```{r echo=FALSE}
t3_0504 <-   prueba_simple(
   var1 = datos$CV_0504f,
   var2 = datos$Litoralf,
   nombre_var1 = "",#"casos COVID-19",
   nombre_var2 = "",#"ubicación en litoral",
   nombre_main = "Casos-litoral 4 de mayo"
 )
```

******
# Municipios con casos 15 de marzo vs. presencia de frontera norte

```{r echo=FALSE}
t4_0315 <-   prueba_simple(
   var1 = datos$CV_0315f,
   var2 = datos$FrontNf,
   nombre_var1 = "",#"casos COVID-19",
   nombre_var2 = "",#"cercanía con frontera",
   nombre_main = "Casos-frontera 15 de marzo"
 )
```

# Municipios con casos 25 de abril vs. presencia de frontera norte

```{r echo=FALSE}
t4_0425 <-   prueba_simple(
   var1 = datos$CV_0425f,
   var2 = datos$FrontNf,
   nombre_var1 = "",#"casos COVID-19",
   nombre_var2 = "",#"cercanía con frontera",
   nombre_main = "Casos-frontera 25 de abril"
 )
```

# Municipios con casos 4 de mayo vs. presencia de frontera norte

```{r echo=FALSE}
t4_0504 <-  prueba_simple(
   var1 = datos$CV_0504f,
   var2 = datos$FrontNf,
   nombre_var1 = "",#"casos COVID-19",
   nombre_var2 = "",#"cercanía con frontera",
   nombre_main = "Casos-frontera 4 de mayo"
 )
```


******
# Municipios con casos 15 de marzo vs. municipio metropolitano

```{r echo=FALSE}
t5_0315 <-   prueba_simple(
   var1 = datos$CV_0315f,
   var2 = datos$Mpio_Metrof,
   nombre_var1 = "",#"casos COVID-19",
   nombre_var2 = "",#"urbanización",
   nombre_main = "Casos-metropoli 15 de marzo"
 )
```

# Municipios con casos 25 de abril vs. municipio metropolitano

```{r echo=FALSE}
t5_0425 <-  prueba_simple(
   var1 = datos$CV_0425f,
   var2 = datos$Mpio_Metrof,
   nombre_var1 = "",#"casos COVID-19",
   nombre_var2 = "",#"urbanización",
   nombre_main = "Casos-metropoli 25 de abril"
 )
```

# Municipios con casos 4 de mayo vs. municipio metropolitano

```{r echo=FALSE}
t5_0504 <-   prueba_simple(
   var1 = datos$CV_0504f,
   var2 = datos$Mpio_Metrof,
   nombre_var1 = "",#"casos COVID-19",
   nombre_var2 = "",#"urbanización",
   nombre_main = "Casos-metropoli 4 de mayo"
 )
```

******
# Municipios con casos 15 de marzo vs. número de habitantes (umbral 100k)

```{r echo=FALSE}
t6_0315 <-   prueba_simple(
   var1 = datos$CV_0315f,
   var2 = datos$P_100f,
   nombre_var1 = "",#"casos COVID-19",
   nombre_var2 = "",#"habitantes",
   nombre_main = "Casos-población (100k) 15 de marzo"
 )
```

# Municipios con casos 25 de abril vs. número de habitantes (umbral 100k)

```{r echo=FALSE}
t6_0425 <-   prueba_simple(
   var1 = datos$CV_0425f,
   var2 = datos$P_100f,
   nombre_var1 = "",#"casos COVID-19",
   nombre_var2 = "",#"habitantes",
   nombre_main = "Casos-población (100k) 25 de abril"
 )
```

# Municipios con casos 4 de mayo vs. número de habitantes (umbral 100k)

```{r echo=FALSE}
t6_0504 <-   prueba_simple(
   var1 = datos$CV_0504f,
   var2 = datos$P_100f,
   nombre_var1 = "",#"casos COVID-19",
   nombre_var2 = "",#"habitantes",
   nombre_main = "Casos-población (100k) 4 de mayo"
 )
```


******
# Municipios con casos 15 de marzo vs. número de habitantes (umbral 250k)

```{r echo=FALSE}
t7_0315 <-   prueba_simple(
   var1 = datos$CV_0315f,
   var2 = datos$P_250f,
   nombre_var1 = "",#"casos COVID-19",
   nombre_var2 = "",#"habitantes",
   nombre_main = "Casos-población (250k) 15 de marzo"
 )
```

# Municipios con casos 25 de abril vs. número de habitantes (umbral 250k)

```{r echo=FALSE}
t7_0425 <-   prueba_simple(
   var1 = datos$CV_0425f,
   var2 = datos$P_250f,
   nombre_var1 = "",#"casos COVID-19",
   nombre_var2 = "",#"habitantes",
   nombre_main = "Casos-población (250k) 25 de abril"
 )
```

# Municipios con casos 4 de mayo vs. número de habitantes (umbral 250k)

```{r echo=FALSE}
t7_0504 <-   prueba_simple(
   var1 = datos$CV_0504f,
   var2 = datos$P_250f,
   nombre_var1 = "",#"casos COVID-19",
   nombre_var2 = "",#"habitantes",
   nombre_main = "Casos-población (250k) 4 de mayo"
 )
```

******
# Municipios con casos 15 de marzo vs. número de habitantes (umbral 500k)

```{r echo=FALSE}
t8_0315 <-   prueba_simple(
   var1 = datos$CV_0315f,
   var2 = datos$P_500f,
   nombre_var1 = "",#"casos COVID-19",
   nombre_var2 = "",#"habitantes",
   nombre_main = "Casos-población (500k) 15 de marzo"
 )
```

# Municipios con casos 25 de abril vs. número de habitantes (umbral 500k)

```{r echo=FALSE}
t8_0425 <-   prueba_simple(
   var1 = datos$CV_0425f,
   var2 = datos$P_500f,
   nombre_var1 = "",#"casos COVID-19",
   nombre_var2 = "",#"habitantes",
   nombre_main = "Casos-población (500k) 25 de abril"
 )
```

# Municipios con casos 4 de mayo vs. número de habitantes (umbral 500k)

```{r echo=FALSE}
t8_0504 <-   prueba_simple(
   var1 = datos$CV_0504f,
   var2 = datos$P_500f,
   nombre_var1 = "",#"casos COVID-19",
   nombre_var2 = "",#"habitantes",
   nombre_main = "Casos-población (500k) 4 de mayo"
 )
```


```{r echo=FALSE}
#str(t1)
options(width = 100)

mis_resultados_chi2 <- data.frame(
   variables = c(
      t1_0315$nombre_main,
      t1_0425$nombre_main,
      t1_0504$nombre_main,
      t2_0315$nombre_main,
      t2_0425$nombre_main,
      t2_0504$nombre_main,
      t3_0315$nombre_main,
      t3_0425$nombre_main,
      t3_0504$nombre_main,
      t4_0315$nombre_main,
      t4_0425$nombre_main,
      t4_0504$nombre_main,
      t5_0315$nombre_main,
      t5_0425$nombre_main,
      t5_0504$nombre_main,
      t6_0315$nombre_main,
      t6_0425$nombre_main,
      t6_0504$nombre_main,
      t7_0315$nombre_main,
      t7_0425$nombre_main,
      t7_0504$nombre_main,
      t8_0315$nombre_main,
      t8_0425$nombre_main,
      t8_0504$nombre_main       
      ),
   chi2 = c(
      t1_0315$chi2$statistic,
      t1_0425$chi2$statistic,
      t1_0504$chi2$statistic,
      t2_0315$chi2$statistic,
      t2_0425$chi2$statistic,
      t2_0504$chi2$statistic,
      t3_0315$chi2$statistic,
      t3_0425$chi2$statistic,
      t3_0504$chi2$statistic,
      t4_0315$chi2$statistic,
      t4_0425$chi2$statistic,
      t4_0504$chi2$statistic,
      t5_0315$chi2$statistic,
      t5_0425$chi2$statistic,
      t5_0504$chi2$statistic,
      t6_0315$chi2$statistic,
      t6_0425$chi2$statistic,
      t6_0504$chi2$statistic,
      t7_0315$chi2$statistic,
      t7_0425$chi2$statistic,
      t7_0504$chi2$statistic,
      t8_0315$chi2$statistic,
      t8_0425$chi2$statistic,
      t8_0504$chi2$statistic 
   ),
   chi2_p = c(
      t1_0315$chi2$p.value,
      t1_0425$chi2$p.value,
      t1_0504$chi2$p.value,
      t2_0315$chi2$p.value,
      t2_0425$chi2$p.value,
      t2_0504$chi2$p.value,
      t3_0315$chi2$p.value,
      t3_0425$chi2$p.value,
      t3_0504$chi2$p.value,
      t4_0315$chi2$p.value,
      t4_0425$chi2$p.value,
      t4_0504$chi2$p.value,
      t5_0315$chi2$p.value,
      t5_0425$chi2$p.value,
      t5_0504$chi2$p.value,
      t6_0315$chi2$p.value,
      t6_0425$chi2$p.value,
      t6_0504$chi2$p.value,
      t7_0315$chi2$p.value,
      t7_0425$chi2$p.value,
      t7_0504$chi2$p.value,
      t8_0315$chi2$p.value,
      t8_0425$chi2$p.value,
      t8_0504$chi2$p.value
   ),
   phi = c(
      t1_0315$ac$phi,
      t1_0425$ac$phi,
      t1_0504$ac$phi,
      t2_0315$ac$phi,
      t2_0425$ac$phi,
      t2_0504$ac$phi,
      t3_0315$ac$phi,
      t3_0425$ac$phi,
      t3_0504$ac$phi,
      t4_0315$ac$phi,
      t4_0425$ac$phi,
      t4_0504$ac$phi,
      t5_0315$ac$phi,
      t5_0425$ac$phi,
      t5_0504$ac$phi,
      t6_0315$ac$phi,
      t6_0425$ac$phi,
      t6_0504$ac$phi,
      t7_0315$ac$phi,
      t7_0425$ac$phi,
      t7_0504$ac$phi,
      t8_0315$ac$phi,
      t8_0425$ac$phi,
      t8_0504$ac$phi
      
   )
)



kable(mis_resultados_chi2, 
      caption = paste("Tabla. Pruebas de asociación y no-independencia en todos municipios"),
      align = 'lccc', row.names = FALSE, 
      digits = c(1,4,8,4),
      format.args = list(scientific = FALSE),
      col.names = c("Variables","Chi-cuadrado","valor p","Phi")
      )

write.csv(mis_resultados_chi2, file = "municipios_todos.csv")

```

