---
title: "Ensayo sobre asociación entre COVID-19 en municipios y sus artibutos geográficos"
author: "Viacheslav Shalisko"
date: "23/5/2020"
output: 
  html_document: 
    self_contained: true
---

### Datos fuente sobre COVID-19
datos abiertos SSA <https://www.gob.mx/salud/documentos/datos-abiertos-152127> 

#### Elaborado en colaboración con Rocio Castillo, Eduardo Santana, Luis Valdivia

```{r echo=FALSE, warning=FALSE}
#library(tidyr)
library(DescTools)
library(grid)
library(vcd)
```


```{r echo=FALSE}
knitr::asis_output(htmltools::htmlPreserve("
<style>
@media print
{
h1 {page-break-before:always}
.legend {
   visble:visible;
   background:white !important;
   -webkit-print-color-adjust: exact;
   opacity: 1;
  }
}
</style>
"))
```

```{r echo=FALSE}
datos <- read.csv("../datos_municipios/MunicipiosVariablesCualitativas_COVID19.csv")
#dim(datos)
#str(datos)
```

```{r echo=FALSE}
datos[is.na(datos)] <- 0
datos$CV_0315f <- "Sin casos"
datos[datos$CV_0315 == 1,"CV_0315f"] <- "Con casos"
datos$CV_0425f <- "Sin casos"
datos[datos$CV_0425 == 1,"CV_0425f"] <- "Con casos"
datos$mpio_carrf <- "Sin carreteras"
datos$CV_0504f <- "Sin casos"
datos[datos$CV0504 == 1,"CV_0504f"] <- "Con casos"
datos[datos$mpio_carr == 1,"mpio_carrf"] <- "Con carreteras"
datos$ZM_Aeropf <- "Sin aeropuerto"
datos[datos$ZM_Aerop == 1,"ZM_Aeropf"] <- "Con aeropuerto"
datos$Litoralf <- "Fuera de litoral"
datos[datos$Litoral == 1,"Litoralf"] <- "En litoral"
datos$FrontNf <- "No fronterizo"
datos[datos$FrontN == 1,"FrontNf"] <- "Frontera norte"
datos$Mpio_Metrof <- "No-metropolitano"
datos[datos$Mpio_Metro == 1,"Mpio_Metrof"] <- "Metropolitano"
datos$P_250f <- "<= 250k"
datos[datos$P_250 != 1,"P_250f"] <- "> 250k"
datos$P_500f <- "<= 500k"
datos[(datos$P_250 != 1) & (datos$P250_500 != 1),"P_500f"] <- "> 500k"

#str(datos)
```

```{r echo=FALSE}
prueba_simple <- function (var1, var2, nombre_var1, nombre_var2, nombre_main) {
      separador <- "---------------------------------------------------------------"
      ct <- t(table(var1,var2))
      writeLines(nombre_main)
      writeLines("Tabla de contingencia")
      writeLines(separador)
      print(ct)
      
      writeLines(separador)
      writeLines("razón de productos cruzados (odds ratio)")
       writeLines(" [(LR+) / (LR-)] o [TP*TN / FN*TN].")
      writeLines(separador)
      print(OddsRatio(ct, conf.level = 0.95))

      writeLines(separador)
      writeLines("Prueba chi-cuadrado sin corrección de Yates")
      writeLines("H0: variables son independientes; H0 se rechaza en caso que p <= 0.05")
      writeLines(separador)      
      print(chisq.test(ct, correct = FALSE))
      
      writeLines(separador)
      writeLines("Prueba chi-cuadrado con corrección de Yates")
      writeLines(separador)      
      print(chisq.test(ct, correct = TRUE))
      
      writeLines(separador)
      writeLines("Otras medidas de asociación (phi - grado de asociación)")
      writeLines(separador)
      print(assocstats(ct))
      
      writeLines(separador)
      writeLines("Prueba de Fisher (sobre todo util para muestra pequeña de frecuencia ")
      writeLines("o datos con distribución desigual de frecuancias)")
      writeLines(separador)
      print(fisher.test(ct))
      
      writeLines(separador)
      writeLines("Pruega lambda de Goodman y Kruskal (simétrica) - la proporción 
                 en la que se reduce el error al predecir los valores de cualquiera de 
                 las dos variables a partir de la tabla de contingencia")
      writeLines(separador)
      print(Lambda(ct, direction = "symmetric", conf.level = 0.95))
      
      ## forma alternativa (mas simple) de grafica de asociación
      #assocplot(casos_carr_ct)
      ## forma alternativa de llamar pruebas
      #chisq.test(casos_carr$casos, casos_carr$carreteras)
      #fisher.test(casos_carr$casos, casos_carr$carreteras)      

      writeLines(separador)
      writeLines("Diagrama de Cohen-Friendly")
      writeLines(separador)
      assoc(t(ct), 
            compress = TRUE, 
            keep_aspect_ratio = TRUE,
            shade = TRUE,
            labeling = labeling_border(set_varnames = list(
                                               var2 = nombre_var2,
                                               var1 = nombre_var1)),
            main = nombre_main
            )
      

} 
```


```{r echo=FALSE}
casos_carr <- data.frame(casos = c(
              rep("Con casos",102),
              rep("Con casos",4),
              rep("Sin casos",1380),
              rep("Sin casos",1085)
           ),
           carreteras = c(
              rep("Con carretera",102),
              rep("Sin carretera",4),
              rep("Con carretera",1380),
              rep("Sin carretera",1085)
           )
)


#prueba_simple(
#  var1 = casos_carr$casos,
#  var2 = casos_carr$carreteras,
#  nombre_var1 = "casos COVID-19",
#  nombre_var2 = "presencia de carreteras",
#  nombre_main = "Prueba de casos-carreteras para municipios 15 de marzo"
#)




```

******
# Municipios con casos 15 de marzo vs. presencia de carreteras

```{r echo=FALSE}
 prueba_simple(
   var1 = datos$CV_0315f,
   var2 = datos$mpio_carrf,
   nombre_var1 = "",#"casos COVID-19",
   nombre_var2 = "",#"presencia de carreteras",
   nombre_main = "Casos-carreteras para municipios 15 de marzo"
 )
```

# Municipios con casos 25 de abril vs. presencia de carreteras

```{r echo=FALSE}
 prueba_simple(
   var1 = datos$CV_0425f,
   var2 = datos$mpio_carrf,
   nombre_var1 = "",#"casos COVID-19",
   nombre_var2 = "",#"presencia de carreteras",
   nombre_main = "Casos-carreteras para municipios 25 de abril"
 )
```

# Municipios con casos 4 de mayo vs. presencia de carreteras

```{r echo=FALSE}
 prueba_simple(
   var1 = datos$CV_0504f,
   var2 = datos$mpio_carrf,
   nombre_var1 = "",#"casos COVID-19",
   nombre_var2 = "",#"presencia de carreteras",
   nombre_main = "Casos-carreteras para municipios 4 de mayo"
 )
```

******
# Municipios con casos 15 de marzo vs. presencia de aeropuertos

```{r echo=FALSE}
 prueba_simple(
   var1 = datos$CV_0315f,
   var2 = datos$ZM_Aeropf,
   nombre_var1 = "",#"casos COVID-19",
   nombre_var2 = "",#"presencia de aeropuertos",
   nombre_main = "Casos-aeropuertos para municipios 15 de marzo"
 )
```

# Municipios con casos 25 de abril vs. presencia de carreteras

```{r echo=FALSE}
 prueba_simple(
   var1 = datos$CV_0425f,
   var2 = datos$ZM_Aeropf,
   nombre_var1 = "",#"casos COVID-19",
   nombre_var2 = "",#"presencia de aeropuertos",
   nombre_main = "Casos-aeropuertos para municipios 25 de abril"
 )
```

# Municipios con casos 4 de mayo vs. presencia de carreteras

```{r echo=FALSE}
 prueba_simple(
   var1 = datos$CV_0504f,
   var2 = datos$ZM_Aeropf,
   nombre_var1 = "",#"casos COVID-19",
   nombre_var2 = "",#"presencia de aeropuertos",
   nombre_main = "Casos-aeropuertos para municipios 4 de mayo"
 )
```

******
# Municipios con casos 15 de marzo vs. presencia de litoral

```{r echo=FALSE}
 prueba_simple(
   var1 = datos$CV_0315f,
   var2 = datos$Litoralf,
   nombre_var1 = "",#"casos COVID-19",
   nombre_var2 = "",#"ubicación en litoral",
   nombre_main = "Casos-litoral para municipios 15 de marzo"
 )
```

# Municipios con casos 25 de abril vs. presencia de litoral

```{r echo=FALSE}
 prueba_simple(
   var1 = datos$CV_0425f,
   var2 = datos$Litoralf,
   nombre_var1 = "",#"casos COVID-19",
   nombre_var2 = "",#"ubicación en litoral",
   nombre_main = "Casos-litoral para municipios 25 de abril"
 )
```

# Municipios con casos 4 de mayo vs. presencia de litoral

```{r echo=FALSE}
 prueba_simple(
   var1 = datos$CV_0504f,
   var2 = datos$Litoralf,
   nombre_var1 = "",#"casos COVID-19",
   nombre_var2 = "",#"ubicación en litoral",
   nombre_main = "Casos-litoral para municipios 4 de mayo"
 )
```

******
# Municipios con casos 15 de marzo vs. presencia de frontera norte

```{r echo=FALSE}
 prueba_simple(
   var1 = datos$CV_0315f,
   var2 = datos$FrontNf,
   nombre_var1 = "",#"casos COVID-19",
   nombre_var2 = "",#"cercanía con frontera",
   nombre_main = "Casos-frontera para municipios 15 de marzo"
 )
```

# Municipios con casos 25 de abril vs. presencia de frontera norte

```{r echo=FALSE}
 prueba_simple(
   var1 = datos$CV_0425f,
   var2 = datos$FrontNf,
   nombre_var1 = "",#"casos COVID-19",
   nombre_var2 = "",#"cercanía con frontera",
   nombre_main = "Casos-frontera para municipios 25 de abril"
 )
```

# Municipios con casos 4 de mayo vs. presencia de frontera norte

```{r echo=FALSE}
 prueba_simple(
   var1 = datos$CV_0504f,
   var2 = datos$FrontNf,
   nombre_var1 = "",#"casos COVID-19",
   nombre_var2 = "",#"cercanía con frontera",
   nombre_main = "Casos-frontera para municipios 4 de mayo"
 )
```


******
# Municipios con casos 15 de marzo vs. municipio metropolitano

```{r echo=FALSE}
 prueba_simple(
   var1 = datos$CV_0315f,
   var2 = datos$Mpio_Metrof,
   nombre_var1 = "",#"casos COVID-19",
   nombre_var2 = "",#"urbanización",
   nombre_main = "Casos-metropoli para municipios 15 de marzo"
 )
```

# Municipios con casos 25 de abril vs. municipio metropolitano

```{r echo=FALSE}
 prueba_simple(
   var1 = datos$CV_0425f,
   var2 = datos$Mpio_Metrof,
   nombre_var1 = "",#"casos COVID-19",
   nombre_var2 = "",#"urbanización",
   nombre_main = "Casos-metropoli para municipios 25 de abril"
 )
```

# Municipios con casos 4 de mayo vs. municipio metropolitano

```{r echo=FALSE}
 prueba_simple(
   var1 = datos$CV_0504f,
   var2 = datos$Mpio_Metrof,
   nombre_var1 = "",#"casos COVID-19",
   nombre_var2 = "",#"urbanización",
   nombre_main = "Casos-metropoli para municipios 4 de mayo"
 )
```


******
# Municipios con casos 15 de marzo vs. número de habitantes (umbral 250k)

```{r echo=FALSE}
 prueba_simple(
   var1 = datos$CV_0315f,
   var2 = datos$P_250f,
   nombre_var1 = "",#"casos COVID-19",
   nombre_var2 = "",#"habitantes",
   nombre_main = "Casos-población para municipios 15 de marzo"
 )
```

# Municipios con casos 25 de abril vs. número de habitantes (umbral 250k)

```{r echo=FALSE}
 prueba_simple(
   var1 = datos$CV_0425f,
   var2 = datos$P_250f,
   nombre_var1 = "",#"casos COVID-19",
   nombre_var2 = "",#"habitantes",
   nombre_main = "Casos-población para municipios 25 de abril"
 )
```

# Municipios con casos 4 de mayo vs. número de habitantes (umbral 250k)

```{r echo=FALSE}
 prueba_simple(
   var1 = datos$CV_0504f,
   var2 = datos$P_250f,
   nombre_var1 = "",#"casos COVID-19",
   nombre_var2 = "",#"habitantes",
   nombre_main = "Casos-población para municipios 4 de mayo"
 )
```

******
# Municipios con casos 15 de marzo vs. número de habitantes (umbral 500k)

```{r echo=FALSE}
 prueba_simple(
   var1 = datos$CV_0315f,
   var2 = datos$P_500f,
   nombre_var1 = "",#"casos COVID-19",
   nombre_var2 = "",#"habitantes",
   nombre_main = "Casos-población para municipios 15 de marzo"
 )
```

# Municipios con casos 25 de abril vs. número de habitantes (umbral 500k)

```{r echo=FALSE}
 prueba_simple(
   var1 = datos$CV_0425f,
   var2 = datos$P_500f,
   nombre_var1 = "",#"casos COVID-19",
   nombre_var2 = "",#"habitantes",
   nombre_main = "Casos-población para municipios 25 de abril"
 )
```

# Municipios con casos 4 de mayo vs. número de habitantes (umbral 500k)

```{r echo=FALSE}
 prueba_simple(
   var1 = datos$CV_0504f,
   var2 = datos$P_500f,
   nombre_var1 = "",#"casos COVID-19",
   nombre_var2 = "",#"habitantes",
   nombre_main = "Casos-población para municipios 4 de mayo"
 )
```
