---
title: "Tablas de duplicación de COVID-19 por estado"
author: "Viacheslav Shalisko"
date: "26/4/2020"
output:
  html_document: 
    self_contained: true
---

### Datos fuente
datos abiertos SSA <https://www.gob.mx/salud/documentos/datos-abiertos-152127>

#### Elaborado en colaboración con Luis Valdivia, Rocio Castillo y Eduardo Santana

```{r echo=FALSE, message = FALSE}
library(tidyr)
library(RColorBrewer)
library(maptools)

fecha <- "26 de abril del 2020"
fecha_hoy <- "2020-04-26"
fecha_hace_dos_semanas <- "2020-04-12"
fecha_hace_mes <- "2020-03-27"

estados_a_graficar <- c(2,3,5,9,11,14,15,19,21,25,23,27,30)

mi_texto <- "
Elaborada por Viacheslav Shalisko
en colaboración con Luis Valdivia, 
Rocio Castillo y Eduardo Santana
con los datos provenientes de 
la Secretaría de Salud de Federación
."
```

```{r echo=FALSE}
knitr::asis_output(htmltools::htmlPreserve("
<style>
@media print
{
h1 {page-break-before:always}
.legend {
   visble:visible;
   background:white !important;
   -webkit-print-color-adjust: exact;
   opacity: 1;
  }
}
</style>
"))
```

```{r echo=FALSE}

casos_cumulativo <- read.csv("casos_por_estado_por_dia_cumulativo.csv")
casos_eventos <- read.csv("casos_por_estado_por_dia_eventos.csv")
defunciones_cumulativo <- read.csv("defunciones_por_estado_por_dia_cumulativo.csv")
defunciones_eventos <- read.csv("defunciones_por_estado_por_dia_eventos.csv")
pruebas_negativas_eventos <- read.csv("pruebas_negativas_por_estado_por_dia_eventos.csv")
pruebas_negativas_cumulativo <- read.csv("pruebas_negativas_por_estado_por_dia_cumulativo.csv")

poblacion_estados <- read.csv("../datos/Poblacion_01.csv", stringsAsFactors = FALSE)

poblacion_estados$Poblacion <- as.numeric(poblacion_estados$Poblacion)

casos_cumulativo <- casos_cumulativo[order(casos_cumulativo$ENTIDAD_FEDERATIVA),]

resumen_por_estado <- casos_cumulativo[,c("estados","ENTIDAD_FEDERATIVA")]


```

```{r  echo=FALSE}
## transformar casos a formato largo

nombres_cols <- names(casos_cumulativo[,7:dim(casos_cumulativo)[2]])
#nombres_cols
casos_cumulativo_largo <- gather(casos_cumulativo, key = "fecha", value = "casos", nombres_cols)

casos_cumulativo_largo$fecha <- as.Date(
  substr(casos_cumulativo_largo$fecha, 2, 11),
  "%Y.%m.%d")
```


```{r echo=FALSE}

# determinar fecha de primer caso por estado
primer_caso_por_estado <- aggregate(fecha ~ estados, data = casos_cumulativo_largo[casos_cumulativo_largo$casos > 0,], min)
names(primer_caso_por_estado) <- c("estados","fecha_primer_caso")

# determinar fecha de caso 20 por estado
primer_caso20_por_estado <- aggregate(fecha ~ estados, data = casos_cumulativo_largo[casos_cumulativo_largo$casos >= 5,], min)
names(primer_caso20_por_estado) <- c("estados","fecha_primer_caso20")

#primer_caso_por_estado
#primer_caso20_por_estado

resumen_por_estado <- merge(x = resumen_por_estado, y = primer_caso_por_estado, 
                                by = "estados", all.x = TRUE)
resumen_por_estado <- merge(x = resumen_por_estado, y = primer_caso20_por_estado, 
                                by = "estados", all.x = TRUE)
casos_cumulativo_largo <- merge(x = casos_cumulativo_largo, y = primer_caso_por_estado,
                                by = "estados", all.x = TRUE)
casos_cumulativo_largo <- merge(x = casos_cumulativo_largo, y = primer_caso20_por_estado,
                                by = "estados", all.x = TRUE)

resumen_por_estado$fecha_dia_14 <- resumen_por_estado$fecha_primer_caso + 14

casos_cumulativo_largo$dias_de_primer_caso <- as.numeric(casos_cumulativo_largo$fecha - casos_cumulativo_largo$fecha_primer_caso)
casos_cumulativo_largo$dias_de_primer_caso20 <- as.numeric(casos_cumulativo_largo$fecha - casos_cumulativo_largo$fecha_primer_caso20)

```


```{r echo=FALSE}

nombres_cols_def <- names(defunciones_cumulativo[,7:dim(defunciones_cumulativo)[2]])
defunciones_cumulativo_largo <- gather(defunciones_cumulativo, key = "fecha", value = "defunciones", nombres_cols_def)

defunciones_cumulativo_largo$fecha <- as.Date(
  substr(defunciones_cumulativo_largo$fecha, 2, 11),
  "%Y.%m.%d")

#str(defunciones_cumulativo_largo)

# determinar fecha de primera defuncion por estado
primer_defuncion_por_estado <- aggregate(fecha ~ estados, data = defunciones_cumulativo_largo[defunciones_cumulativo_largo$defunciones > 0,], min)
names(primer_defuncion_por_estado) <- c("estados","fecha_primer_defuncion")

#primer_defuncion_por_estado

resumen_por_estado <- merge(x = resumen_por_estado, y = primer_defuncion_por_estado, 
                                by = "estados", all.x = TRUE)
casos_cumulativo_largo <- merge(x = casos_cumulativo_largo, y = primer_defuncion_por_estado,
                                by = "estados", all.x = TRUE)

casos_cumulativo_largo$dias_de_primer_defuncion <- casos_cumulativo_largo$fecha - casos_cumulativo_largo$fecha_primer_defuncion

```



```{r echo=FALSE}


resumen_por_estado <- merge(x = resumen_por_estado, y = poblacion_estados, 
                                by.x = "estados", by.y = "ID", all.x = TRUE)

casos_cumulativo_largo$casos_100k <- 100000 * casos_cumulativo_largo$casos / casos_cumulativo_largo$Poblacion
```

## Estimación de tiempos de duplicación

```{r echo = FALSE}

## determinar  numero de casos en la fecha hace dos semanas
casos_hace_dos_semanas <- aggregate(casos ~ estados, data = casos_cumulativo_largo[casos_cumulativo_largo$fecha == as.Date(fecha_hace_dos_semanas),], max)
names(casos_hace_dos_semanas) <- c("estados","casos_hace_dos_semanas")
resumen_por_estado <- merge(x = resumen_por_estado, y = casos_hace_dos_semanas, 
                                by = "estados", all.x = TRUE)

# determinar número de casos hace un mes
casos_hace_mes <- aggregate(casos ~ estados, data = casos_cumulativo_largo[casos_cumulativo_largo$fecha == as.Date(fecha_hace_mes),], max)
names(casos_hace_mes) <- c("estados","casos_hace_mes")
resumen_por_estado <- merge(x = resumen_por_estado, y = casos_hace_mes, 
                                by = "estados", all.x = TRUE)

# determinar númereo máximo de casos (se asume que el numero máximo cumulativo de casos es actual)
casos_hoy <- aggregate(casos ~ estados, data = casos_cumulativo_largo[casos_cumulativo_largo$casos > 0,], max)
names(casos_hoy) <- c("estados","casos_hoy")
resumen_por_estado <- merge(x = resumen_por_estado, y = casos_hoy, 
                                by = "estados", all.x = TRUE)

# determinar número de casos en el dia 14 desde primer caso
casos_dia14 <- casos_cumulativo_largo[casos_cumulativo_largo$dias_de_primer_caso == 14, c("estados","casos")]
names(casos_dia14) <- c("estados","casos_dia14")
resumen_por_estado <- merge(x = resumen_por_estado, y = casos_dia14, 
                                by = "estados", all.x = TRUE)

# determinar número de casos el dia de 20 casos
casos_primer_caso20 <- casos_cumulativo_largo[casos_cumulativo_largo$dias_de_primer_caso20 == 0, c("estados","casos")]
names(casos_primer_caso20) <- c("estados","casos_primer_caso20")
resumen_por_estado <- merge(x = resumen_por_estado, y = casos_primer_caso20, 
                                by = "estados", all.x = TRUE)

# determinar número de casos en el dia 14 desde 20 casos
casos_dia14_primer_caso20 <- casos_cumulativo_largo[casos_cumulativo_largo$dias_de_primer_caso20 == 14, c("estados","casos")]
names(casos_dia14_primer_caso20) <- c("estados","casos_dia14_primer_caso20")
resumen_por_estado <- merge(x = resumen_por_estado, y = casos_dia14_primer_caso20, 
                                by = "estados", all.x = TRUE)

```

```{r echo = FALSE}


resumen_por_estado$dias_desde_primer_caso <- as.numeric(as.Date(fecha_hoy) - resumen_por_estado$fecha_primer_caso)
resumen_por_estado$dias_desde_caso20 <- as.numeric(as.Date(fecha_hoy) - resumen_por_estado$fecha_primer_caso20)


## formula incorrecta
# resumen_por_estado$pendiente_total <- (log(resumen_por_estado$casos_hoy) - 1) / as.numeric(resumen_por_estado$dias_desde_primer_caso)
# resumen_por_estado$pendiente_dia14 <- (log(resumen_por_estado$casos_dia14) - 1) / 14
# resumen_por_estado$pendiente_total_caso20 <- (log(resumen_por_estado$casos_hoy) - log(resumen_por_estado$casos_primer_caso20)) / as.numeric(resumen_por_estado$dias_desde_caso20)
# resumen_por_estado$pendiente_dia14_caso20 <- (log(resumen_por_estado$casos_dia14_primer_caso20) - log(resumen_por_estado$casos_primer_caso20)) / 14
# resumen_por_estado$pendiente_ultimas_dos_semanas <- (log(resumen_por_estado$casos_hoy) - log(resumen_por_estado$casos_hace_dos_semanas)) / 14
# resumen_por_estado$pendiente_ultimo_mes <- (log(resumen_por_estado$casos_hoy) - log(resumen_por_estado$casos_hace_mes)) / 30
# resumen_por_estado$pendiente_previas_dos_semanas <- (log(resumen_por_estado$casos_hace_dos_semanas) - log(resumen_por_estado$casos_hace_mes)) / 16


## formula ok
resumen_por_estado$duplicacion_total <- (as.numeric(resumen_por_estado$dias_desde_primer_caso)) * log(2) / 
                                            ((log(resumen_por_estado$casos_hoy) - log(1)))
resumen_por_estado$duplicacion_dia14 <- 14 * log(2) / 
                                            ((log(resumen_por_estado$casos_dia14) - log(1)))
resumen_por_estado$duplicacion_total_caso20 <- (as.numeric(resumen_por_estado$dias_desde_caso20)) * log(2) / 
                                            ((log(resumen_por_estado$casos_hoy) - log(resumen_por_estado$casos_primer_caso20)))
resumen_por_estado$duplicacion_dia14_caso20 <- 14 * log(2) / 
                                            ((log(resumen_por_estado$casos_dia14_primer_caso20) - log(resumen_por_estado$casos_primer_caso20)))
resumen_por_estado$duplicacion_ultimas_dos_semanas <- 14 * log(2) / 
                                            ((log(resumen_por_estado$casos_hoy) - log(resumen_por_estado$casos_hace_dos_semanas)))
resumen_por_estado$duplicacion_ultimo_mes <- 30 * log(2) / 
                                            ((log(resumen_por_estado$casos_hoy) - log(resumen_por_estado$casos_hace_mes)))
resumen_por_estado$duplicacion_previas_dos_semanas <- 16 * log(2) / 
                                            ((log(resumen_por_estado$casos_hace_dos_semanas) - log(resumen_por_estado$casos_hace_mes)))

resumen_por_estado$casos_nuevos_dos_semanas <- resumen_por_estado$casos_hoy - resumen_por_estado$casos_hace_dos_semanas

```



```{r echo=FALSE}

nombres_cols_pruebas_negativas <- names(pruebas_negativas_cumulativo[,7:dim(pruebas_negativas_cumulativo)[2]])
pruebas_negativas_cumulativo_largo <- gather(pruebas_negativas_cumulativo, key = "fecha", value = "pruebas_negativas", nombres_cols_pruebas_negativas)

pruebas_negativas_cumulativo_largo$fecha <- as.Date(
  substr(pruebas_negativas_cumulativo_largo$fecha, 2, 11),
  "%Y.%m.%d")

## determinar  numero de casos en la fecha hace dos semanas
total_pruebas_negativas <- aggregate(pruebas_negativas ~ estados, 
                                     data = pruebas_negativas_cumulativo_largo[pruebas_negativas_cumulativo_largo$pruebas_negativas > 0,], max)
names(total_pruebas_negativas) <- c("estados","pruebas_negativas")
resumen_por_estado <- merge(x = resumen_por_estado, y = total_pruebas_negativas, 
                                by = "estados", all.x = TRUE)

## determinar  numero de pruebas negativas en la fecha hace dos semanas
pruebas_negativas_hace_dos_semanas <- aggregate(pruebas_negativas ~ estados, 
                                      data = pruebas_negativas_cumulativo_largo[pruebas_negativas_cumulativo_largo$fecha == as.Date(fecha_hace_dos_semanas),], max)
names(pruebas_negativas_hace_dos_semanas) <- c("estados","pruebas_negativas_hace_dos_semanas")
resumen_por_estado <- merge(x = resumen_por_estado, y = pruebas_negativas_hace_dos_semanas, 
                                by = "estados", all.x = TRUE)


#str(pruebas_negativas_cumulativo_largo)

# determinar fecha de primera defuncion por estado
# primer_defuncion_por_estado <- aggregate(fecha ~ estados, data = defunciones_cumulativo_largo[defunciones_cumulativo_largo$defunciones > 0,], min)
# names(primer_defuncion_por_estado) <- c("estados","fecha_primer_defuncion")

#primer_defuncion_por_estado

#resumen_por_estado <- merge(x = resumen_por_estado, y = primer_defuncion_por_estado, 
#                                by = "estados", all.x = TRUE)
#casos_cumulativo_largo <- merge(x = casos_cumulativo_largo, y = primer_defuncion_por_estado,
#                                by = "estados", all.x = TRUE)
#
#casos_cumulativo_largo$dias_de_primer_defuncion <- casos_cumulativo_largo$fecha - casos_cumulativo_largo$fecha_primer_defuncion

resumen_por_estado$pruebas_hoy <- resumen_por_estado$pruebas_negativas + resumen_por_estado$casos_hoy
resumen_por_estado$pruebas_hace_dos_semanas <- resumen_por_estado$pruebas_negativas_hace_dos_semanas + resumen_por_estado$casos_hace_dos_semanas

resumen_por_estado$pruebas_nuevas_dos_semanas <- resumen_por_estado$pruebas_hoy - resumen_por_estado$pruebas_hace_dos_semanas

resumen_por_estado$casos_hoy_100k <- 100000 * resumen_por_estado$casos_hoy / resumen_por_estado$Poblacion
resumen_por_estado$pruebas_hoy_100k <- 100000 * resumen_por_estado$pruebas_hoy / resumen_por_estado$Poblacion
resumen_por_estado$casos_nuevos_dos_semanas_100k <- 100000 * resumen_por_estado$casos_nuevos_dos_semanas / resumen_por_estado$Poblacion
resumen_por_estado$pruebas_nuevas_dos_semanas_100k <- 100000 * resumen_por_estado$pruebas_nuevas_dos_semanas / resumen_por_estado$Poblacion

```



```{r echo = FALSE}
#resumen_por_estado[,c("estados","ENTIDAD_FEDERATIVA","pendiente_total","duplicacion_total","pendiente_30","duplicacion_30")]

resumen_por_estado <- resumen_por_estado[order(resumen_por_estado$duplicacion_ultimas_dos_semanas, decreasing = FALSE),]

library(knitr)
  kable(resumen_por_estado[,c("estados","ENTIDAD_FEDERATIVA",
                              "duplicacion_dia14",
                              "duplicacion_dia14_caso20",
                              "duplicacion_ultimas_dos_semanas",
                              "duplicacion_previas_dos_semanas",
                              "duplicacion_ultimo_mes",
                              "duplicacion_total"
                              )],
      caption = paste("Tabla. Tiempos de duplicación por estado para ",fecha),
      align = 'c', digits = round(3), row.names = FALSE,
      col.names = c("ID","Estado",
                    "Tiempo de duplicación primeras dos semanas (días)",
                    "Tiempo de duplicación primeras dos semanas desde 5 casos (días)",
                    "Tiempo de duplicación últimas dos semanas (días)",
                    "Tiempo de duplicación previas dos semanas (días)",
                    "Tiempo de duplicación último mes (días)",
                    "Tiempo de duplicación general (días)"
                    )
      )
```


```{r echo = FALSE}

resumen_por_estado_seleccion <- resumen_por_estado[resumen_por_estado$estados  %in% estados_a_graficar,]

resumen_por_estado_seleccion <- resumen_por_estado_seleccion[order(resumen_por_estado_seleccion$ENTIDAD_FEDERATIVA, decreasing = FALSE),]

library(knitr)
  kable(resumen_por_estado_seleccion[,c("estados","ENTIDAD_FEDERATIVA",
                              "duplicacion_dia14",
                              "duplicacion_dia14_caso20",
                              "duplicacion_ultimas_dos_semanas",
                              "duplicacion_previas_dos_semanas",
                              "duplicacion_ultimo_mes",
                              "duplicacion_total"
                              )],
      caption = paste("Tabla. Tiempos de duplicación en estados selectos para ",fecha),
      align = 'c', digits = round(3), row.names = FALSE,
      col.names = c("ID","Estado",
                    "Tiempo de duplicación primeras dos semanas (días)",
                    "Tiempo de duplicación primeras dos semanas desde 5 casos (días)",
                    "Tiempo de duplicación últimas dos semanas (días)",
                    "Tiempo de duplicación previas dos semanas (días)",
                    "Tiempo de duplicación último mes (días)",
                    "Tiempo de duplicación general (días)"
                    )
      )
```

# Comparación de tiempos de duplicación en primeras dos semanas y en últimas dos semanas

```{r fig.width = 10, fig.height = 8, echo = FALSE}
par(mar = c(18, 4, 4, 2))

barplot(t(as.matrix(resumen_por_estado_seleccion[,c("duplicacion_dia14","duplicacion_ultimas_dos_semanas")])), 
        beside = TRUE, ylim = c(0, 20), las = 2, col = c("lightblue","coral"),
        ylab = "tiempo de duplicación (dias)",
        names.arg = resumen_por_estado_seleccion$ENTIDAD_FEDERATIVA
        #legend.text = c("primeras dos semanas","últimas dos semanas")
        )
legend("topleft",legend = c("primeras dos semanas","últimas dos semanas"),
       fill = c("lightblue","coral"),
       bty = "n")

```



```{r fig.width = 10, fig.height = 8, echo = FALSE}
par(mar = c(18, 4, 4, 2))

barplot(t(as.matrix(resumen_por_estado_seleccion[,c("duplicacion_dia14_caso20","duplicacion_ultimas_dos_semanas")])), 
        beside = TRUE, ylim = c(0, 20), las = 2, col = c("lightblue","coral"),
        ylab = "tiempo de duplicación (dias)",
        names.arg = resumen_por_estado_seleccion$ENTIDAD_FEDERATIVA
        #legend.text = c("primeras dos semanas desde caso 5","últimas dos semanas")
        )
legend("topleft",legend = c("primeras dos semanas desde caso 5","últimas dos semanas"),
       fill = c("lightblue","coral"),
       bty = "n")

```


```{r fig.width = 10, fig.height = 8, echo = FALSE}
par(mar = c(18, 4, 4, 2))

resumen_por_estado_seleccion$cambio_duplicacion <- resumen_por_estado_seleccion$duplicacion_ultimas_dos_semanas -
                                                    resumen_por_estado_seleccion$duplicacion_dia14_caso20

resumen_por_estado_seleccion <- resumen_por_estado_seleccion[order(resumen_por_estado_seleccion$cambio_duplicacion, decreasing = TRUE),]

barplot(resumen_por_estado_seleccion$cambio_duplicacion, 
        beside = TRUE, ylim = c(0, 15), las = 2, col = c("lightblue"),
        ylab = "aumento de tiempo de duplicación (dias)",
        names.arg = resumen_por_estado_seleccion$ENTIDAD_FEDERATIVA
        #legend.text = c("primeras dos semanas","últimas dos semanas")
        )


```

# Relación entre número total de casos confirmados y numero total de pruebas con resultado por estados de México


```{r fig.width = 10, fig.height = 8, echo = FALSE}
#str(resumen_por_estado)
 

 y <- resumen_por_estado$casos_hoy_100k
 x <- resumen_por_estado$pruebas_hoy_100k
 plot(x, y,
      col = "blue", pch = 1, cex = 1.5, xlim = c(0,140), ylim = c(0, 43),
      xlab = "No. de pruebas por 100k habitantes", ylab = "No. de casos confirmados por 100k habitantes",
      )
 m1 <- lm(y ~ x)
 x_visualizacion <- seq(10, 140, 1)
 prediction_m1 <- predict(m1, data.frame(x = x_visualizacion), se.fit = TRUE)
 #str(prediction_m1)
 lines(x_visualizacion, prediction_m1$fit, col = "red")
 lines(x_visualizacion, prediction_m1$fit - 1.96 * prediction_m1$se.fit, col = "red", lty = 2)
 lines(x_visualizacion, prediction_m1$fit + 1.96 * prediction_m1$se.fit, col = "red", lty = 2)
 
 points(resumen_por_estado_seleccion$pruebas_hoy_100k, resumen_por_estado_seleccion$casos_hoy_100k, 
        col = "blue", pch = 19)
 
 pointLabel(x = resumen_por_estado_seleccion$pruebas_hoy_100k,
            y = resumen_por_estado_seleccion$casos_hoy_100k, 
            labels = paste(resumen_por_estado_seleccion$Estado),
            allowSmallOverlap = FALSE, method = "SANN",
            cex =0.9)
 
# text(x = resumen_por_estado_seleccion$pruebas_hoy_100k,
#        y = resumen_por_estado_seleccion$casos_hoy_100k,
#        pos = 3, adj = 0.5, cex = 0.8,
#        labels = resumen_por_estado_seleccion$Estado)
 
 
 summary(m1)
 #plot(m1)
 print("Correlación de Pearson")
 cor.test(resumen_por_estado$pruebas_hoy_100k, resumen_por_estado$casos_hoy_100k, method = "pearson")
 print("Correlación de Spearman")
 cor.test(resumen_por_estado$pruebas_hoy_100k, resumen_por_estado$casos_hoy_100k, method = "spearman")
 
```

# Núemro total de pruebas con resultado por estado

```{r fig.width = 10, fig.height = 8, echo = FALSE}



resumen_por_estado_seleccion <- resumen_por_estado[resumen_por_estado$estados 
                             %in% estados_a_graficar,]
resumen_por_estado_seleccion <- resumen_por_estado_seleccion[order(resumen_por_estado_seleccion$pruebas_hoy_100k, decreasing = TRUE),]

#resumen_por_estado_seleccion

par(mar = c(18, 4, 4, 2))
npen_barplot1 <- barplot(height = resumen_por_estado_seleccion$pruebas_hoy_100k,
        names.arg = resumen_por_estado_seleccion$ENTIDAD_FEDERATIVA, col = "gray",
        ylab = "Pruebas con resultado por 100k  habitantes",
        las = 2, ylim = c(0, max(resumen_por_estado_seleccion$pruebas_hoy_100k) + 20),
        main = paste("Pruebas con resultado por 100k habitantes por estado para ", fecha))

text(x = npen_barplot1, y = resumen_por_estado_seleccion$pruebas_hoy_100k + 10, 
     labels = round(resumen_por_estado_seleccion$pruebas_hoy_100k,0), cex = 0.7)
```


# Relación entre número de casos confirmados y numero de pruebas con resultado por estados de México durante últimas dos semanas


```{r fig.width = 10, fig.height = 8, echo = FALSE}
#str(resumen_por_estado)
 

 y <- resumen_por_estado$casos_nuevos_dos_semanas_100k
 x <- resumen_por_estado$pruebas_nuevas_dos_semanas_100k
 
 plot(x, y,
      col = "blue", pch = 1, cex = 1.5, xlim = c(0,80), ylim = c(0, 35),
      xlab = "No. de pruebas por 100k habitantes", ylab = "No. de casos confirmados por 100k habitantes",
      )
 m1 <- lm(y ~ x)
 x_visualizacion <- seq(0, 80, 1)
 prediction_m1 <- predict(m1, data.frame(x = x_visualizacion), se.fit = TRUE)
 #str(prediction_m1)
 lines(x_visualizacion, prediction_m1$fit, col = "red")
 lines(x_visualizacion, prediction_m1$fit - 1.96 * prediction_m1$se.fit, col = "red", lty = 2)
 lines(x_visualizacion, prediction_m1$fit + 1.96 * prediction_m1$se.fit, col = "red", lty = 2)
 
 points(resumen_por_estado_seleccion$pruebas_nuevas_dos_semanas_100k, resumen_por_estado_seleccion$casos_nuevos_dos_semanas_100k, 
        col = "blue", pch = 19)
 
 pointLabel(x = resumen_por_estado_seleccion$pruebas_nuevas_dos_semanas_100k,
            y = resumen_por_estado_seleccion$casos_nuevos_dos_semanas_100k, 
            labels = paste(resumen_por_estado_seleccion$Estado),
            allowSmallOverlap = FALSE, method = "SANN",
            cex =0.9)
 
# text(x = resumen_por_estado_seleccion$pruebas_hoy_100k,
#        y = resumen_por_estado_seleccion$casos_hoy_100k,
#        pos = 3, adj = 0.5, cex = 0.8,
#        labels = resumen_por_estado_seleccion$Estado)
 
 
 summary(m1)
 #plot(m1)
 print("Correlación de Pearson")
 cor.test(resumen_por_estado$pruebas_nuevas_dos_semanas_100k, resumen_por_estado$casos_nuevos_dos_semanas_100k, method = "pearson")
 print("Correlación de Spearman")
 cor.test(resumen_por_estado$pruebas_nuevas_dos_semanas_100k, resumen_por_estado$casos_nuevos_dos_semanas_100k, method = "spearman")
 
```

# Núemro de pruebas con resultado por estado durante últimas dos semanas

```{r fig.width = 10, fig.height = 8, echo = FALSE}



resumen_por_estado_seleccion <- resumen_por_estado[resumen_por_estado$estados 
                             %in% estados_a_graficar,]
resumen_por_estado_seleccion <- resumen_por_estado_seleccion[order(resumen_por_estado_seleccion$pruebas_nuevas_dos_semanas_100k, decreasing = TRUE),]

#resumen_por_estado_seleccion

par(mar = c(18, 4, 4, 2))
npen_barplot1 <- barplot(height = resumen_por_estado_seleccion$pruebas_nuevas_dos_semanas_100k,
        names.arg = resumen_por_estado_seleccion$ENTIDAD_FEDERATIVA, col = "gray",
        ylab = "Pruebas con resultado por 100k habitantes",
        las = 2, ylim = c(0, max(resumen_por_estado_seleccion$pruebas_nuevas_dos_semanas_100k) + 20),
        main = paste("Pruebas con resultado por 100k habitantes en la últimas dos semanas para ", fecha))

text(x = npen_barplot1, y = resumen_por_estado_seleccion$pruebas_nuevas_dos_semanas_100k + 10, 
     labels = round(resumen_por_estado_seleccion$pruebas_nuevas_dos_semanas_100k,0), cex = 0.7)
```


