---
title: "Graficas COVID-19 por estado"
author: "Viacheslav Shalisko"
date: "4/5/2020"
output:
  html_document: 
    self_contained: true
---

### Datos fuente
datos abiertos SSA <https://www.gob.mx/salud/documentos/datos-abiertos-152127>

#### Elaborado en colaboración con Luis Valdivia, Rocio Castillo y Eduardo Santana

```{r echo=FALSE}
library(tidyr)
library(RColorBrewer)
library(lawstat)
library(rcompanion)

fecha <- "4 de mayo del 2020"

texto_fecha <- paste("Datos al ", fecha, sep = "")

mi_texto <- "
Elaborada por Viacheslav Shalisko
en colaboración con Luis Valdivia, 
Rocio Castillo y Eduardo Santana
con los datos provenientes de 
la Secretaría de Salud de Federación
."
```

```{r echo=FALSE}
knitr::asis_output(htmltools::htmlPreserve("
<style>
@media print
{
h1 {page-break-before:always}
.legend {
   visble:visible;
   background:white !important;
   -webkit-print-color-adjust: exact;
   opacity: 1;
  }
}
</style>
"))

w_l.test <- function(a,b) {
  print("Levene's test")
  print(levene.test(
        c(a, b),
        as.factor(c(
            rep("A",length(a)),
            rep("B",length(b))
          ))
        )
  )
  print("Mann-Whitney U test")
  print(wilcox.test(a,b, alternative = 'two.sided',conf.int = TRUE))
}
```

```{r echo=FALSE}

casos_cumulativo <- read.csv("casos_por_estado_por_dia_cumulativo.csv")
casos_eventos <- read.csv("casos_por_estado_por_dia_eventos.csv")
defunciones_cumulativo <- read.csv("defunciones_por_estado_por_dia_cumulativo.csv")
defunciones_eventos <- read.csv("defunciones_por_estado_por_dia_eventos.csv")
pruebas_negativas_eventos <- read.csv("pruebas_negativas_por_estado_por_dia_eventos.csv")
pruebas_negativas_cumulativo <- read.csv("pruebas_negativas_por_estado_por_dia_cumulativo.csv")
pruebas_pendientes_eventos <- read.csv("pruebas_pendientes_por_estado_por_dia_eventos.csv")
pruebas_pendientes_cumulativo <- read.csv("pruebas_pendientes_por_estado_por_dia_cumulativo.csv")

poblacion_estados <- read.csv("../datos/Poblacion_01.csv", stringsAsFactors = FALSE)
poblacion_estados$Poblacion <- as.numeric(poblacion_estados$Poblacion)

casos_cumulativo[casos_cumulativo$ENTIDAD_FEDERATIVA == "VERACRUZ DE IGNACIO DE LA LLAVE","ENTIDAD_FEDERATIVA"] <- "VERACRUZ"
casos_cumulativo[casos_cumulativo$ENTIDAD_FEDERATIVA == "COAHUILA DE ZARAGOZA","ENTIDAD_FEDERATIVA"] <- "COAHUILA"
casos_cumulativo[casos_cumulativo$ENTIDAD_FEDERATIVA == "MÉXICO","ENTIDAD_FEDERATIVA"] <- "ESTADO DE MÉXICO"


casos_cumulativo <- casos_cumulativo[order(casos_cumulativo$ENTIDAD_FEDERATIVA),]

resumen_por_estado <- casos_cumulativo[,c("estados","ENTIDAD_FEDERATIVA")]


```


```{r echo=FALSE}

nombres_cols <- names(casos_cumulativo[,7:dim(casos_cumulativo)[2]])
#nombres_cols
casos_cumulativo_largo <- gather(casos_cumulativo, key = "fecha", value = "casos", nombres_cols)

casos_cumulativo_largo$fecha <- as.Date(
  substr(casos_cumulativo_largo$fecha, 2, 11),
  "%Y.%m.%d")

# determinar fecha de primer caso por estado
primer_caso_por_estado <- aggregate(fecha ~ estados, data = casos_cumulativo_largo[casos_cumulativo_largo$casos > 0,], min)
names(primer_caso_por_estado) <- c("estados","fecha_primer_caso")

# determinar fecha de primer caso por estado
primer_caso20_por_estado <- aggregate(fecha ~ estados, data = casos_cumulativo_largo[casos_cumulativo_largo$casos >= 20,], min)
names(primer_caso20_por_estado) <- c("estados","fecha_primer_caso20")

#primer_caso_por_estado
#primer_caso20_por_estado

resumen_por_estado <- merge(x = resumen_por_estado, y = primer_caso_por_estado, 
                                by = "estados", all.x = TRUE)
resumen_por_estado <- merge(x = resumen_por_estado, y = primer_caso20_por_estado, 
                                by = "estados", all.x = TRUE)
casos_cumulativo_largo <- merge(x = casos_cumulativo_largo, y = primer_caso_por_estado,
                                by = "estados", all.x = TRUE)
casos_cumulativo_largo <- merge(x = casos_cumulativo_largo, y = primer_caso20_por_estado,
                                by = "estados", all.x = TRUE)

casos_cumulativo_largo$dias_de_primer_caso <- casos_cumulativo_largo$fecha - casos_cumulativo_largo$fecha_primer_caso
casos_cumulativo_largo$dias_de_primer_caso20 <- casos_cumulativo_largo$fecha - casos_cumulativo_largo$fecha_primer_caso20

```


```{r echo=FALSE}
nombres_cols_def <- names(defunciones_cumulativo[,7:dim(defunciones_cumulativo)[2]])
defunciones_cumulativo_largo <- gather(defunciones_cumulativo, key = "fecha", value = "defunciones", nombres_cols_def)

#summary(defunciones_cumulativo_largo)

defunciones_cumulativo_largo$fecha <- as.Date(
  substr(defunciones_cumulativo_largo$fecha, 2, 11),
  "%Y.%m.%d")

#str(defunciones_cumulativo_largo)

# determinar fecha de primer caso por estado
primer_defuncion_por_estado <- aggregate(fecha ~ estados, data = defunciones_cumulativo_largo[defunciones_cumulativo_largo$defunciones > 0,], min)
names(primer_defuncion_por_estado) <- c("estados","fecha_primer_defuncion")

#primer_defuncion_por_estado

resumen_por_estado <- merge(x = resumen_por_estado, y = primer_defuncion_por_estado, 
                                by = "estados", all.x = TRUE)
casos_cumulativo_largo <- merge(x = casos_cumulativo_largo, y = primer_defuncion_por_estado,
                                by = "estados", all.x = TRUE)

casos_cumulativo_largo$dias_de_primer_defuncion <- casos_cumulativo_largo$fecha - casos_cumulativo_largo$fecha_primer_defuncion

casos_cumulativo_largo <- merge(x = casos_cumulativo_largo, y = defunciones_cumulativo_largo[,c("estados","fecha","defunciones")],
                                by = c("estados","fecha"), all.x = TRUE)

#summary(casos_cumulativo_largo)

```

```{r echo=FALSE}
resumen_por_estado <- merge(x = resumen_por_estado, y = poblacion_estados, 
                                by.x = "estados", by.y = "ID", all.x = TRUE)

casos_cumulativo_largo$casos_100k <- 100000 * casos_cumulativo_largo$casos / casos_cumulativo_largo$Poblacion
```


```{r echo=FALSE}

nombres_cols_pruebas_negativas <- names(pruebas_negativas_cumulativo[,7:dim(pruebas_negativas_cumulativo)[2]])
pruebas_negativas_cumulativo_largo <- gather(pruebas_negativas_cumulativo, key = "fecha", value = "pruebas_negativas", nombres_cols_pruebas_negativas)

pruebas_negativas_cumulativo_largo$fecha <- as.Date(
  substr(pruebas_negativas_cumulativo_largo$fecha, 2, 11),
  "%Y.%m.%d")

total_pruebas_negativas <- aggregate(pruebas_negativas ~ estados, data = pruebas_negativas_cumulativo_largo[pruebas_negativas_cumulativo_largo$pruebas_negativas > 0,], max)
names(total_pruebas_negativas) <- c("estados","pruebas_negativas")

resumen_por_estado <- merge(x = resumen_por_estado, y = total_pruebas_negativas, 
                                by = "estados", all.x = TRUE)

casos_cumulativo_largo <- merge(x = casos_cumulativo_largo, y = pruebas_negativas_cumulativo_largo[,c("estados","fecha","pruebas_negativas")],
                                by = c("estados","fecha"), all.x = TRUE)

casos_cumulativo_largo$porcentaje_defunciones <- 100 * casos_cumulativo_largo$defunciones / casos_cumulativo_largo$casos

```

```{r echo=FALSE}
nombres_cols_pruebas_pendientes <- names(pruebas_pendientes_eventos[,7:dim(pruebas_pendientes_cumulativo)[2]])
pruebas_pendientes_cumulativo_largo <- gather(pruebas_pendientes_eventos, key = "fecha", value = "pruebas_pendientes", nombres_cols_pruebas_pendientes)

pruebas_pendientes_cumulativo_largo$fecha <- as.Date(
  substr(pruebas_pendientes_cumulativo_largo$fecha, 2, 11),
  "%Y.%m.%d")

casos_cumulativo_largo <- merge(x = casos_cumulativo_largo, y = pruebas_pendientes_cumulativo_largo[,c("estados","fecha","pruebas_pendientes")],
                                by = c("estados","fecha"), all.x = TRUE)

casos_cumulativo_largo[is.na(casos_cumulativo_largo$pruebas_pendientes),"pruebas_pendientes"] <- 0

#casos_cumulativo_largo

#casos_cumulativo_largo$pruebas_negativas + casos_cumulativo_largo$casos + casos_cumulativo_largo$pruebas_pendientes

casos_cumulativo_largo$pruebas_100k <- 100000 * (casos_cumulativo_largo$pruebas_negativas + casos_cumulativo_largo$casos + casos_cumulativo_largo$pruebas_pendientes) /
                                         casos_cumulativo_largo$Poblacion

casos_cumulativo_largo$pruebas_con_resultado <- casos_cumulativo_largo$pruebas_negativas + casos_cumulativo_largo$casos 

casos_cumulativo_largo$pruebas_100k <- 100000 * (casos_cumulativo_largo$pruebas_negativas + casos_cumulativo_largo$casos) /
                                         casos_cumulativo_largo$Poblacion 


casos_cumulativo_largo$porcentaje_positivos <- 100 * casos_cumulativo_largo$casos / 
                               (casos_cumulativo_largo$pruebas_negativas + casos_cumulativo_largo$casos)

casos_cumulativo_largo$porcentaje_defunciones_pruebas <- 100 * casos_cumulativo_largo$defunciones / 
                               (casos_cumulativo_largo$pruebas_negativas + casos_cumulativo_largo$casos)

#str(casos_cumulativo_largo)
```




```{r echo=FALSE}
options(width = 100)
#resumen_por_estado
#                         c(1,  2, 3,  4,  5,  6,  7,  8, 9, 10, 11, 12, 13, 14, 15, 16, 17, 18, 19, 20, 21, 22, 23, 24, 25, 26, 27, 28, 29, 30, 31, 32)
order_estados_vector <-   c(14, 6, 7, 15, 12, 16, 17, 18, 2, 19, 13, 20, 21,  1,  3, 22, 23, 24,  4, 25,  5, 26, 10, 27,  9, 28, 11, 29, 30,  8, 31, 32)

order_estados <- data.frame(
    estados = c(1:32),
    order_estados = order_estados_vector 
)

casos_cumulativo <- merge(x = casos_cumulativo, y = order_estados, by = "estados")
casos_cumulativo_largo <- merge(x = casos_cumulativo_largo, y = order_estados, by = "estados")

estados_a_graficar <- c(2,3,5,9,11,14,15,19,21,25,23,27,30)

resaltar <- function (est) {
   sapply(est, function(estados) {
     if (estados == 14) {
        return(4)
     } else if (estados %in% estados_a_graficar) {
        return(2)
     } else {
        return(1)
     } 
  })
}

miscolores <- function (est) {
   mapa_de_colores <- data.frame(
     id = 1:32,
     ##           1  2  3  4  5  6  7  8  9 10 11 12 13 14 15 16 17 18 19 20 21 22 23 24 25 26 27 28 29 30 31 32  
     color_br = c(0, 1, 2, 0, 3, 0, 0, 0, 4, 0, 5, 0, 0, 0, 6, 0, 0, 0, 7, 0, 8, 0,11, 0, 9, 0,10, 0, 0,12, 0, 0))
   
   sapply(est, function(estados) {
     if (estados == 14) {
        return("black")
      } else if (estados == 23) {
        return("yellow")
      } else if (estados %in% estados_a_graficar) {
        color_id <- mapa_de_colores[mapa_de_colores$id == estados,"color_br"]
        return(brewer.pal(n = 12, name = 'Paired')[color_id])
      } else {
        return("lightgray")
      }
     })
}

#casos_cumulativo <- casos_cumulativo[order(casos_cumulativo$order_estados),]
#casos_cumulativo_largo <- casos_cumulativo_largo[order(casos_cumulativo_largo$order_estados),]
#order_estados <- order_estados[order(order_estados$order_estados),]

casos_cumulativo_seleccion <- casos_cumulativo[casos_cumulativo$estados 
                             %in% estados_a_graficar,]
casos_cumulativo_largo_seleccion <- casos_cumulativo_largo[casos_cumulativo_largo$estados 
                             %in% estados_a_graficar,]

 #casos_cumulativo_seleccion <- casos_cumulativo[  casos_cumulativo$estados >= 16,]
casos_cumulativo_seleccion$ENTIDAD_FEDERATIVA <- as.factor(as.character(casos_cumulativo_seleccion$ENTIDAD_FEDERATIVA))
casos_cumulativo_largo$ENTIDAD_FEDERATIVA <- as.factor(as.character(casos_cumulativo_largo$ENTIDAD_FEDERATIVA))

#levels(casos_cumulativo_seleccion$ENTIDAD_FEDERATIVA)
#levels(casos_cumulativo_largo$ENTIDAD_FEDERATIVA)

casos_cumulativo_largo <- casos_cumulativo_largo[order(casos_cumulativo_largo$estados, casos_cumulativo_largo$fecha),]

#unique(casos_cumulativo_largo$estados)

```


# Graficas desde primer caso

```{r fig.width = 10, fig.height = 8, echo=FALSE}

plot(casos ~ dias_de_primer_caso, data = casos_cumulativo_largo, type = "n",
     xlim = c(0,65), pch = 19, cex = 0.5,
     #col = miscolores(casos_cumulativo_largo$estados),
     xlab = "Días desde primer caso", ylab = "Total de casos confirmados")

points(casos ~ dias_de_primer_caso, data = casos_cumulativo_largo_seleccion, 
       type = "p", pch = 19, cex = 0.5,
       col = miscolores(casos_cumulativo_largo_seleccion$estados))

for (i in 32:1) {
  j <- order_estados[order_estados$order_estados == i,"estados"]
  my_cc <- casos_cumulativo_largo[casos_cumulativo_largo$estados == j,]
  lines(my_cc$dias_de_primer_caso, my_cc$casos, 
  col = miscolores(my_cc$estados[1]),
  lwd = resaltar(my_cc$estados[1]))
}

legend("topleft", horiz = FALSE, bty = "n",
 lty = 1, cex = 0.8, lwd = c(resaltar(casos_cumulativo_seleccion$estado), 0.1),
 legend = c(as.character(casos_cumulativo_seleccion$ENTIDAD_FEDERATIVA), "OTROS ESTADOS"),
 col = c(miscolores(casos_cumulativo_seleccion$estado), "lightgray")
 )

 
 text(x = 0, y = 3000, labels = mi_texto, adj = 0, cex = 0.8)
 text(x = 0, y = 2000, labels = texto_fecha, adj = 0, cex = 1.2)
 
```

# Graficas desde primer caso LN

```{r fig.width = 10, fig.height = 8, echo=FALSE}

plot(log(casos) ~ dias_de_primer_caso, data = casos_cumulativo_largo, type = "n",
     xlim = c(0,65), pch = 19, cex = 0.5, yaxt = "n",
#     col = miscolores(casos_cumulativo_largo$estados),
     xlab = "Días desde primer caso", ylab = "Total de casos confirmados")
axis(2, at = log(c(1,2,5,10,20,50,100,200,500,1000,2000)), labels = c(1,2,5,10,20,50,100,200,500,"1k","2k"))

points(log(casos) ~ dias_de_primer_caso, data = casos_cumulativo_largo_seleccion, 
       type = "p", pch = 19, cex = 0.5,
       col = miscolores(casos_cumulativo_largo_seleccion$estados))

for (i in 32:1) {
  j <- order_estados[order_estados$order_estados == i,"estados"]
  my_cc <- casos_cumulativo_largo[casos_cumulativo_largo$estados == j,]
  lines(my_cc$dias_de_primer_caso, log(my_cc$casos),
  col = miscolores(my_cc$estados[1]),
  lwd = resaltar(my_cc$estados[1]))
}

legend("topleft", horiz = FALSE, bty = "n",
 lty = 1, cex = 0.8, lwd = c(resaltar(casos_cumulativo_seleccion$estado), 0.1),
 legend = c(as.character(casos_cumulativo_seleccion$ENTIDAD_FEDERATIVA), "OTROS ESTADOS"),
 col = c(miscolores(casos_cumulativo_seleccion$estado), "lightgray")
 )

 #x_line <-    c(1,4,7,10,13,16,19,22, 25, 28, 31, 34, 37, 40)
 #y_line <- log(c(1,2,4, 8,16,32,64,128,256,512,1024,2048,4096,8192))
 #lines(x = x_line, y = y_line, col = "red", lwd = 1, lty = 2)
 
 lines(x = seq(0,50,1), y = log(2) * 0.5 * seq(0,50,1), col = "black", lwd = 1, lty = 2)
 text(x = 24, y = log(3000), labels = "dupl. c. 2 dias", adj = 0, cex = 0.8)
 lines(x = seq(0,50,1), y = log(2) * 0.25 * seq(0,50,1), col = "black", lwd = 1, lty = 2)
 text(x = 38, y = log(3000), labels = "dupl. c. 4 dias", adj = 0, cex = 0.8)
 lines(x = seq(0,70,1), y = log(2) * 0.143 * seq(0,70,1), col = "black", lwd = 1, lty = 2)
 text(x = 42, y = log(50), labels = "dupl. c. 7 dias", adj = 0, cex = 0.8)
 
 text(x = 35, y = log(2), labels = mi_texto, adj = 0, cex = 0.8)
 text(x = 35, y = log(5), labels = texto_fecha, adj = 0, cex = 1.2)

```

# Graficas desde primer caso por 100k habitantes

```{r fig.width = 10, fig.height = 8, echo=FALSE}

plot(casos_100k ~ dias_de_primer_caso, data = casos_cumulativo_largo, type = "n",
     xlim = c(0,65), pch = 19, cex = 0.5,
     #col = miscolores(casos_cumulativo_largo$estados),
     xlab = "Días desde primer caso", ylab = "Casos confirmados por 100k habitantes")

points(casos_100k ~ dias_de_primer_caso, data = casos_cumulativo_largo_seleccion, 
       type = "p", pch = 19, cex = 0.5,
       col = miscolores(casos_cumulativo_largo_seleccion$estados))

for (i in 32:1) {
  j <- order_estados[order_estados$order_estados == i,"estados"]
  my_cc <- casos_cumulativo_largo[casos_cumulativo_largo$estados == j,]
  lines(my_cc$dias_de_primer_caso, my_cc$casos_100k, 
  col = miscolores(my_cc$estados[1]),
  lwd = resaltar(my_cc$estados[1]))
}

legend("topleft", horiz = FALSE, bty = "n",
 lty = 1, cex = 0.8, lwd = c(resaltar(casos_cumulativo_seleccion$estado), 0.1),
 legend = c(as.character(casos_cumulativo_seleccion$ENTIDAD_FEDERATIVA), "OTROS ESTADOS"),
 col = c(miscolores(casos_cumulativo_seleccion$estado), "lightgray")
 )

 
 text(x = 0, y = 30, labels = mi_texto, adj = 0, cex = 0.8)
 text(x = 0, y = 20, labels = texto_fecha, adj = 0, cex = 1.2)

```

# Graficas desde primer caso por 100k habitantes LN

```{r fig.width = 10, fig.height = 8, echo=FALSE} 

plot(log(casos_100k) ~ dias_de_primer_caso, data = casos_cumulativo_largo, type = "n",
     xlim = c(0,65), ylim = c(-5,6), pch = 19, cex = 0.5, yaxt = "n",
     #col = miscolores(casos_cumulativo_largo$estados),
     xlab = "Días desde primer caso", ylab = "Casos confirmados por 100k habitantes")
axis(2, at = log(c(0.01,0.05,0.1,0.2,0.5,1,2,5,10,20,50)), labels = c(0.01,0.05,0.1,0.2,0.5,1,2,5,10,20,50))

points(log(casos_100k) ~ dias_de_primer_caso, data = casos_cumulativo_largo_seleccion, 
       type = "p", pch = 19, cex = 0.5,
       col = miscolores(casos_cumulativo_largo_seleccion$estados))

for (i in 32:1) {
  j <- order_estados[order_estados$order_estados == i,"estados"]
  my_cc <- casos_cumulativo_largo[casos_cumulativo_largo$estados == j,]
  lines(my_cc$dias_de_primer_caso, log(my_cc$casos_100k), 
  col = miscolores(my_cc$estados[1]),
  lwd = resaltar(my_cc$estados[1]))
}

legend("topleft", horiz = FALSE, bty = "n",
 lty = 1, cex = 0.8, lwd = c(resaltar(casos_cumulativo_seleccion$estado), 0.1),
 legend = c(as.character(casos_cumulativo_seleccion$ENTIDAD_FEDERATIVA), "OTROS ESTADOS"),
 col = c(miscolores(casos_cumulativo_seleccion$estado), "lightgray")
 )

 lines(x = seq(0,50,1), y = -5 + log(2) * 0.5 * seq(0,50,1), col = "black", lwd = 1, lty = 2)
 text(x = 23, y = log(280), labels = "dupl. c. 2 dias", adj = 0, cex = 0.8)
 lines(x = seq(0,70,1), y = -5 + log(2) * 0.25 * seq(0,70,1), col = "black", lwd = 1, lty = 2)
 text(x = 52, y = log(280), labels = "dupl. c. 4 dias", adj = 0, cex = 0.8)
 lines(x = seq(0,70,1), y = -5 + log(2) * 0.147 * seq(0,70,1), col = "black", lwd = 1, lty = 2)
 text(x = 52, y = log(0.8), labels = "dupl. c. 7 dias", adj = 0, cex = 0.8)

 
 text(x = 38, y = log(0.02), labels = mi_texto, adj = 0, cex = 0.8)
 text(x = 38, y = log(0.09), labels = texto_fecha, adj = 0, cex = 1.2)

```

# Graficas desde caso 20

```{r fig.width = 10, fig.height = 8, echo=FALSE}

casos_cumulativo_largo_recorte <- casos_cumulativo_largo[casos_cumulativo_largo$dias_de_primer_caso20 >= 0,] 
casos_cumulativo_largo_seleccion_recorte <- casos_cumulativo_largo_seleccion[casos_cumulativo_largo_seleccion$dias_de_primer_caso20 >= 0,] 

plot(casos ~ dias_de_primer_caso20, data = casos_cumulativo_largo_recorte, type = "n",
     xlim = c(-1,50), pch = 19, cex = 0.5,
     #col = miscolores(casos_cumulativo_largo_recorte$estados),
     xlab = "Días desde caso 20", ylab = "Total de casos confirmados")

points(casos ~ dias_de_primer_caso20, data = casos_cumulativo_largo_seleccion_recorte, 
       type = "p", pch = 19, cex = 0.5,
       col = miscolores(casos_cumulativo_largo_seleccion_recorte$estados))

for (i in 32:1) {
  j <- order_estados[order_estados$order_estados == i,"estados"]
  my_cc <- casos_cumulativo_largo[casos_cumulativo_largo$estados == j,]
  lines(my_cc$dias_de_primer_caso20, my_cc$casos,
  col = miscolores(my_cc$estados[1]),
  lwd = resaltar(my_cc$estados[1]))
}

legend("topleft", horiz = FALSE, bty = "n",
 lty = 1, cex = 0.8, lwd = c(resaltar(casos_cumulativo_seleccion$estado), 0.1),
 legend = c(as.character(casos_cumulativo_seleccion$ENTIDAD_FEDERATIVA), "OTROS ESTADOS"),
 col = c(miscolores(casos_cumulativo_seleccion$estado), "lightgray")
 )

 text(x = 0, y = 3000, labels = mi_texto, adj = 0, cex = 0.8)
 text(x = 0, y = 2000, labels = texto_fecha, adj = 0, cex = 1.2) 

```

# Graficas desde caso 20 LN

```{r fig.width = 10, fig.height = 8, echo=FALSE} 

plot(log(casos) ~ dias_de_primer_caso20, data = casos_cumulativo_largo_recorte, type = "n",
     xlim = c(-2,50), pch = 19, cex = 0.5, yaxt = "n",
     #col = miscolores(casos_cumulativo_largo_recorte$estados),
     xlab = "Días desde caso 20", ylab = "Total de casos confirmados")
axis(2, at = log(c(1,2,5,10,20,50,100,200,500,1000,2000)), labels = c(1,2,5,10,20,50,100,200,500,"1k","2k"))

points(log(casos) ~ dias_de_primer_caso20, data = casos_cumulativo_largo_seleccion_recorte, 
       type = "p", pch = 19, cex = 0.5,
       col = miscolores(casos_cumulativo_largo_seleccion_recorte$estados))

for (i in 32:1) {
  j <- order_estados[order_estados$order_estados == i,"estados"]
  my_cc <- casos_cumulativo_largo[casos_cumulativo_largo$estados == j,]
  lines(my_cc$dias_de_primer_caso20, log(my_cc$casos), 
  col = miscolores(my_cc$estados[1]),
  lwd = resaltar(my_cc$estados[1]))
}

legend("topleft", horiz = FALSE, bty = "n",
 lty = 1, cex = 0.8, lwd = c(resaltar(casos_cumulativo_seleccion$estado), 0.1),
 legend = c(as.character(casos_cumulativo_seleccion$ENTIDAD_FEDERATIVA), "OTROS ESTADOS"),
 col = c(miscolores(casos_cumulativo_seleccion$estado), "lightgray")
 )

 lines(x = seq(0,30,1), y = log(20) + log(2) * 0.5 * seq(0,30,1), col = "black", lwd = 1, lty = 2)
 text(x = 9, y = log(3000), labels = "dupl. c. 2 dias", adj = 0, cex = 0.8)
 lines(x = seq(0,50,1), y = log(20) + log (2) * 0.25 * seq(0,50,1), col = "black", lwd = 1, lty = 2)
 text(x = 24, y = log(3000), labels = "dupl. c. 4 dias", adj = 0, cex = 0.8)
 lines(x = seq(0,50,1), y = log(20) + log(2) * 0.147 * seq(0,50,1), col = "black", lwd = 1, lty = 2)
 text(x = 37, y = log(700), labels = "dupl. c. 7 dias", adj = 0, cex = 0.8)

 text(x = 25, y = log(50), labels = mi_texto, adj = 0, cex = 0.8)
 text(x = 25, y = log(25), labels = texto_fecha, adj = 0, cex = 1.2)

```

# Graficas desde caso 20 por 100k habitantes

```{r fig.width = 10, fig.height = 8, echo=FALSE}


plot(casos_100k ~ dias_de_primer_caso20, data = casos_cumulativo_largo_recorte, type = "n",
     xlim = c(-2,50), pch = 19, cex = 0.5,
     #col = miscolores(casos_cumulativo_largo_recorte$estados),
     xlab = "Días desde caso 20", ylab = "Casos confirmados por 100k habitantes")

points(casos_100k ~ dias_de_primer_caso20, data = casos_cumulativo_largo_seleccion_recorte, 
       type = "p", pch = 19, cex = 0.5,
       col = miscolores(casos_cumulativo_largo_seleccion_recorte$estados))

for (i in 32:1) {
  j <- order_estados[order_estados$order_estados == i,"estados"]
  my_cc <- casos_cumulativo_largo[casos_cumulativo_largo$estados == j,]
  lines(my_cc$dias_de_primer_caso20, my_cc$casos_100k, 
  col = miscolores(my_cc$estados[1]),
  lwd = resaltar(my_cc$estados[1]))
}

legend("topleft", horiz = FALSE, bty = "n",
 lty = 1, cex = 0.8, lwd = c(resaltar(casos_cumulativo_seleccion$estado), 0.1),
 legend = c(as.character(casos_cumulativo_seleccion$ENTIDAD_FEDERATIVA), "OTROS ESTADOS"),
 col = c(miscolores(casos_cumulativo_seleccion$estado), "lightgray")
 )

 text(x = -3, y = 37, labels = mi_texto, adj = 0, cex = 0.8)
 text(x = -3, y = 27, labels = texto_fecha, adj = 0, cex = 1.2)
```

# Graficas desde caso 20 por 100k habitantes LN

```{r fig.width = 10, fig.height = 8, echo=FALSE}

plot(log(casos_100k) ~ dias_de_primer_caso20, data = casos_cumulativo_largo_recorte, type = "n",
     xlim = c(-2,50), ylim = c(-2, 6), pch = 19, cex = 0.5, yaxt = "n",
     #col = miscolores(casos_cumulativo_largo_recorte$estados),
     xlab = "Días desde caso 20", ylab = "Casos confirmados por 100k habitantes")
axis(2, at = log(c(0.05,0.1,0.2,0.5,1,2,5,10,20,50)), labels = c(0.05,0.1,0.2,0.5,1,2,5,10,20,50))

points(log(casos_100k) ~ dias_de_primer_caso20, data = casos_cumulativo_largo_seleccion_recorte, 
       type = "p", pch = 19, cex = 0.5,
       col = miscolores(casos_cumulativo_largo_seleccion_recorte$estados))

for (i in 32:1) {
  j <- order_estados[order_estados$order_estados == i,"estados"]
  my_cc <- casos_cumulativo_largo[casos_cumulativo_largo$estados == j,]
  lines(my_cc$dias_de_primer_caso20, log(my_cc$casos_100k), 
  col = miscolores(my_cc$estados[1]),
  lwd = resaltar(my_cc$estados[1]))
}

legend("topleft", horiz = FALSE, bty = "n",
 lty = 1, cex = 0.8, lwd = c(resaltar(casos_cumulativo_seleccion$estado), 0.1),
 legend = c(as.character(casos_cumulativo_seleccion$ENTIDAD_FEDERATIVA), "OTROS ESTADOS"),
 col = c(miscolores(casos_cumulativo_seleccion$estado), "lightgray")
 )

 lines(x = seq(0,40,1), y = -2 + log(2) * 0.5 * seq(0,40,1), col = "black", lwd = 1, lty = 2)
 text(x = 17, y = log(350), labels = "dupl. c. 2 dias", adj = 0, cex = 0.8)
 lines(x = seq(0,50,1), y = -2 + log(2) * 0.25 * seq(0,50,1), col = "black", lwd = 1, lty = 2)
 text(x = 37, y = log(200), labels = "dupl. c. 4 dias", adj = 0, cex = 0.8)
 lines(x = seq(0,50,1), y = -2 + log(2) * 0.147 * seq(0,50,1), col = "black", lwd = 1, lty = 2)
 text(x = 37, y = log(10), labels = "dupl. c. 7 dias", adj = 0, cex = 0.8)

 text(x = 25, y = -1, labels = mi_texto, adj = 0, cex = 0.8)
 text(x = 25, y = -2, labels = texto_fecha, adj = 0, cex = 1.2)

```

# Graficas desde primera defuncion

```{r fig.width = 10, fig.height = 8, echo=FALSE}


plot(casos ~ dias_de_primer_defuncion, data = casos_cumulativo_largo, type = "n",
     xlim = c(-2,48), pch = 19, cex = 0.5,
     #col = miscolores(casos_cumulativo_largo$estados),
     xlab = "Días desde primera defunción", ylab = "Total de casos confirmados")

points(casos ~ dias_de_primer_defuncion, data = casos_cumulativo_largo_seleccion, 
       type = "p", pch = 19, cex = 0.5,
       col = miscolores(casos_cumulativo_largo_seleccion$estados))

for (i in 32:1) {
  j <- order_estados[order_estados$order_estados == i,"estados"]
  my_cc <- casos_cumulativo_largo[casos_cumulativo_largo$estados == j,]
  lines(my_cc$dias_de_primer_defuncion, my_cc$casos, 
  col = miscolores(my_cc$estados[1]),
  lwd = resaltar(my_cc$estados[1]))
}

legend("topleft", horiz = FALSE, bty = "n",
 lty = 1, cex = 0.8, lwd = c(resaltar(casos_cumulativo_seleccion$estado), 0.1),
 legend = c(as.character(casos_cumulativo_seleccion$ENTIDAD_FEDERATIVA), "OTROS ESTADOS"),
 col = c(miscolores(casos_cumulativo_seleccion$estado), "lightgray")
 )

 text(x = -1, y = 3000, labels = mi_texto, adj = 0, cex = 0.8)
 text(x = -1, y = 2200, labels = texto_fecha, adj = 0, cex = 1.2)
```

# Graficas desde primera defuncion LN

```{r fig.width = 10, fig.height = 8, echo=FALSE}


plot(log(casos) ~ dias_de_primer_defuncion, data = casos_cumulativo_largo, type = "n",
     xlim = c(-2,48), ylim = c(1,10), pch = 19, cex = 0.5, yaxt = "n",
     #col = miscolores(casos_cumulativo_largo$estados),
     xlab = "Días desde primera defunción", ylab = "Total de casos confirmados")
axis(2, at = log(c(5,10,20,50,100,200,500,1000,2000)), labels = c(5,10,20,50,100,200,500,"1k","2k"))

points(log(casos) ~ dias_de_primer_defuncion, data = casos_cumulativo_largo_seleccion, 
       type = "p", pch = 19, cex = 0.5,
       col = miscolores(casos_cumulativo_largo_seleccion$estados))

for (i in 32:1) {
  j <- order_estados[order_estados$order_estados == i,"estados"]
  my_cc <- casos_cumulativo_largo[casos_cumulativo_largo$estados == j,]
  lines(my_cc$dias_de_primer_defuncion, log(my_cc$casos), 
  col = miscolores(my_cc$estados[1]),
  lwd = resaltar(my_cc$estados[1]))
}

legend("topleft", horiz = FALSE, bty = "n",
 lty = 1, cex = 0.8, lwd = c(resaltar(casos_cumulativo_seleccion$estado), 0.1),
 legend = c(as.character(casos_cumulativo_seleccion$ENTIDAD_FEDERATIVA), "OTROS ESTADOS"),
 col = c(miscolores(casos_cumulativo_seleccion$estado), "lightgray")
 )

 lines(x = seq(0,30,1), y = log(20) + log(2) * 0.5 * seq(0,30,1), col = "black", lwd = 1, lty = 2)
 text(x = 15, y = log(20000), labels = "dupl. c. 2 dias", adj = 0, cex = 0.8)
 lines(x = seq(0,50,1), y = log(20) + log(2) * 0.25 * seq(0,50,1), col = "black", lwd = 1, lty = 2)
 text(x = 35, y = log(20000), labels = "dupl. c. 5 dias", adj = 0, cex = 0.8)
 lines(x = seq(0,50,1), y = log(20) + log(2) * 0.147 * seq(0,50,1), col = "black", lwd = 1, lty = 2)
 text(x = 35, y = log(600), labels = "dupl. c. 10 dias", adj = 0, cex = 0.8)

 text(x = 25, y = log(8), labels = mi_texto, adj = 0, cex = 0.8)
 text(x = 25, y = log(3), labels = texto_fecha, adj = 0, cex = 1.2) 

```

# Graficas total de pruebas con resultado desde primer caso

```{r fig.width = 10, fig.height = 8, echo=FALSE}


plot(pruebas_con_resultado ~ dias_de_primer_caso, data = casos_cumulativo_largo, type = "n",
     xlim = c(-25,65), pch = 19, cex = 0.5,
     #col = miscolores(casos_cumulativo_largo$estados),
     xlab = "Días desde primer caso", ylab = "Total de pruebas con resultado")

points(pruebas_con_resultado ~ dias_de_primer_caso, data = casos_cumulativo_largo_seleccion, 
       type = "p", pch = 19, cex = 0.5,
       col = miscolores(casos_cumulativo_largo_seleccion$estados))

for (i in 32:1) {
  j <- order_estados[order_estados$order_estados == i,"estados"]
  my_cc <- casos_cumulativo_largo[casos_cumulativo_largo$estados == j,]
  lines(my_cc$dias_de_primer_caso, my_cc$pruebas_con_resultado,
  col = miscolores(my_cc$estados[1]),
  lwd = resaltar(my_cc$estados[1]))
}

legend("topleft", horiz = FALSE, bty = "n",
 lty = 1, cex = 0.8, lwd = c(resaltar(casos_cumulativo_seleccion$estado), 0.1),
 legend = c(as.character(casos_cumulativo_seleccion$ENTIDAD_FEDERATIVA), "OTROS ESTADOS"),
 col = c(miscolores(casos_cumulativo_seleccion$estado), "lightgray")
 )

 text(x = 10, y = 17000, labels = mi_texto, adj = 0, cex = 0.8)
 text(x = 10, y = 15000, labels = texto_fecha, adj = 0, cex = 1.2)

```


# Graficas total de pruebas con resultado desde primer caso LN

```{r fig.width = 10, fig.height = 8, echo=FALSE}


plot(log(pruebas_con_resultado) ~ dias_de_primer_caso, data = casos_cumulativo_largo, type = "n",
     xlim = c(-25,65), ylim = c(2,11), pch = 19, cex = 0.5, yaxt = "n",
     #col = miscolores(casos_cumulativo_largo$estados),
     xlab = "Días desde primer caso", ylab = "Total de pruebas con resultado")
axis(2, at = log(c(10,50,100,500,1000,2000,5000,10000)), labels = c(10,50,100,500,"1k","2k","5k","10k"))

points(log(pruebas_con_resultado) ~ dias_de_primer_caso, data = casos_cumulativo_largo_seleccion, 
       type = "p", pch = 19, cex = 0.5,
       col = miscolores(casos_cumulativo_largo_seleccion$estados))

for (i in 32:1) {
  j <- order_estados[order_estados$order_estados == i,"estados"]
  my_cc <- casos_cumulativo_largo[casos_cumulativo_largo$estados == j,]
  lines(my_cc$dias_de_primer_caso, log(my_cc$pruebas_con_resultado),
  col = miscolores(my_cc$estados[1]),
  lwd = resaltar(my_cc$estados[1]))
}

legend("topleft", horiz = FALSE, bty = "n",
 lty = 1, cex = 0.8, lwd = c(resaltar(casos_cumulativo_seleccion$estado), 0.1),
 legend = c(as.character(casos_cumulativo_seleccion$ENTIDAD_FEDERATIVA), "OTROS ESTADOS"),
 col = c(miscolores(casos_cumulativo_seleccion$estado), "lightgray")
 )

 text(x = 10, y = 10.5, labels = mi_texto, adj = 0, cex = 0.8)
 text(x = 10, y = 9.5, labels = texto_fecha, adj = 0, cex = 1.2)

```

# Graficas pruebas con resultado por 100k habitantes desde primer caso

```{r fig.width = 10, fig.height = 8, echo=FALSE}


plot(pruebas_100k ~ dias_de_primer_caso, data = casos_cumulativo_largo, type = "n",
     xlim = c(-25,65), pch = 19, cex = 0.5,
     #col = miscolores(casos_cumulativo_largo$estados),
     xlab = "Días desde primer caso", ylab = "Total de pruebas con resultado por 100k habitantes")

points(pruebas_100k ~ dias_de_primer_caso, data = casos_cumulativo_largo_seleccion, 
       type = "p", pch = 19, cex = 0.5,
       col = miscolores(casos_cumulativo_largo_seleccion$estados))

for (i in 32:1) {
  j <- order_estados[order_estados$order_estados == i,"estados"]
  my_cc <- casos_cumulativo_largo[casos_cumulativo_largo$estados == j,]
  lines(my_cc$dias_de_primer_caso, my_cc$pruebas_100k,
  col = miscolores(my_cc$estados[1]),
  lwd = resaltar(my_cc$estados[1]))
}

legend("topleft", horiz = FALSE, bty = "n",
 lty = 1, cex = 0.8, lwd = c(resaltar(casos_cumulativo_seleccion$estado), 0.1),
 legend = c(as.character(casos_cumulativo_seleccion$ENTIDAD_FEDERATIVA), "OTROS ESTADOS"),
 col = c(miscolores(casos_cumulativo_seleccion$estado), "lightgray")
 )

 text(x = -25, y = 105, labels = mi_texto, adj = 0, cex = 0.8)
 text(x = -25, y = 80, labels = texto_fecha, adj = 0, cex = 1.2)

```


# Graficas pruebas con resultado por 100k habitantes desde primer caso LN

```{r fig.width = 10, fig.height = 8, echo=FALSE}


plot(log(pruebas_100k) ~ dias_de_primer_caso, data = casos_cumulativo_largo, type = "n",
     xlim = c(-25,65), ylim = c(-1,5.5), pch = 19, cex = 0.5, yaxt = "n",
     #col = miscolores(casos_cumulativo_largo$estados),
     xlab = "Días desde primer caso", ylab = "Total de pruebas con resultado por 100k habitantes")
axis(2, at = log(c(0.5,1,2,5,10,20,50,100,200)), labels = c(0.5,1,2,5,10,20,50,100,200))

points(log(pruebas_100k) ~ dias_de_primer_caso, data = casos_cumulativo_largo_seleccion, 
       type = "p", pch = 19, cex = 0.5,
       col = miscolores(casos_cumulativo_largo_seleccion$estados))

for (i in 32:1) {
  j <- order_estados[order_estados$order_estados == i,"estados"]
  my_cc <- casos_cumulativo_largo[casos_cumulativo_largo$estados == j,]
  lines(my_cc$dias_de_primer_caso, log(my_cc$pruebas_100k),
  col = miscolores(my_cc$estados[1]),
  lwd = resaltar(my_cc$estados[1]))
}

legend("topleft", horiz = FALSE, bty = "n",
 lty = 1, cex = 0.8, lwd = c(resaltar(casos_cumulativo_seleccion$estado), 0.1),
 legend = c(as.character(casos_cumulativo_seleccion$ENTIDAD_FEDERATIVA), "OTROS ESTADOS"),
 col = c(miscolores(casos_cumulativo_seleccion$estado), "lightgray")
 )

 text(x = 30, y = 0, labels = mi_texto, adj = 0, cex = 0.8)
 text(x = 30, y = -0.8, labels = texto_fecha, adj = 0, cex = 1.2)

```


# Graficas porcentaje de pruebas positivas desde primer caso

```{r fig.width = 10, fig.height = 8, echo=FALSE}


plot(porcentaje_positivos ~ dias_de_primer_caso, data = casos_cumulativo_largo, type = "n",
     xlim = c(0,65), ylim = c(0,55), pch = 19, cex = 0.5,
     col = miscolores(casos_cumulativo_largo$estados),
     xlab = "Días desde primer caso", ylab = "Proporción de pruebas con resultado positivo, %")

points(porcentaje_positivos ~ dias_de_primer_caso, data = casos_cumulativo_largo_seleccion, 
       type = "p", pch = 19, cex = 0.5,
       col = miscolores(casos_cumulativo_largo_seleccion$estados))

for (i in 32:1) {
  j <- order_estados[order_estados$order_estados == i,"estados"]
  my_cc <- casos_cumulativo_largo[casos_cumulativo_largo$estados == j,]
  lines(my_cc$dias_de_primer_caso, my_cc$porcentaje_positivos,
  col = miscolores(my_cc$estados[1]),
  lwd = resaltar(my_cc$estados[1]))
}

legend("topleft", horiz = FALSE, bty = "n",
 lty = 1, cex = 0.8, lwd = c(resaltar(casos_cumulativo_seleccion$estado), 0.1),
 legend = c(as.character(casos_cumulativo_seleccion$ENTIDAD_FEDERATIVA), "OTROS ESTADOS"),
 col = c(miscolores(casos_cumulativo_seleccion$estado), "lightgray")
 )

 text(x = 0, y = 30, labels = mi_texto, adj = 0, cex = 0.8)
 text(x = 0, y = 23, labels = texto_fecha, adj = 0, cex = 1.2)

```

# Graficas porcentaje de defunciones en casos positivos desde primera defuncion

```{r fig.width = 10, fig.height = 8, echo=FALSE}


plot(porcentaje_defunciones ~  dias_de_primer_defuncion, data = casos_cumulativo_largo, type = "n",
     xlim = c(0,47), ylim = c(0,57), pch = 19, cex = 0.5,
     col = miscolores(casos_cumulativo_largo$estados),
     xlab = "Días desde primera defunción", ylab = "Proporción de defunciones en los pacientes con resultado positivo, %")

points(porcentaje_defunciones ~  dias_de_primer_defuncion, data = casos_cumulativo_largo_seleccion, 
       type = "p", pch = 19, cex = 0.5,
       col = miscolores(casos_cumulativo_largo_seleccion$estados))

for (i in 32:1) {
  j <- order_estados[order_estados$order_estados == i,"estados"]
  my_cc <- casos_cumulativo_largo[casos_cumulativo_largo$estados == j,]
  lines(my_cc$dias_de_primer_defuncion, my_cc$porcentaje_defunciones,
  col = miscolores(my_cc$estados[1]),
  lwd = resaltar(my_cc$estados[1]))
}

legend("topright", horiz = FALSE, bty = "n",
 lty = 1, cex = 0.8, lwd = c(resaltar(casos_cumulativo_seleccion$estado), 0.1),
 legend = c(as.character(casos_cumulativo_seleccion$ENTIDAD_FEDERATIVA), "OTROS ESTADOS"),
 col = c(miscolores(casos_cumulativo_seleccion$estado), "lightgray")
 )

 text(x = 20, y = 52, labels = mi_texto, adj = 0, cex = 0.8)
 text(x = 20, y = 45, labels = texto_fecha, adj = 0, cex = 1.2)

```

# Graficas porcentaje de defunciones en las pruebas desde primera defuncion

```{r fig.width = 10, fig.height = 8, echo=FALSE}


plot(porcentaje_defunciones_pruebas ~  dias_de_primer_defuncion, data = casos_cumulativo_largo, type = "n",
     xlim = c(0,47), ylim = c(0,15), pch = 19, cex = 0.5,
     col = miscolores(casos_cumulativo_largo$estados),
     xlab = "Días desde primera defunción", ylab = "Proporción de defunciones entre las pruebas con resultado, %")

points(porcentaje_defunciones_pruebas ~  dias_de_primer_defuncion, data = casos_cumulativo_largo_seleccion, 
       type = "p", pch = 19, cex = 0.5,
       col = miscolores(casos_cumulativo_largo_seleccion$estados))

for (i in 32:1) {
  j <- order_estados[order_estados$order_estados == i,"estados"]
  my_cc <- casos_cumulativo_largo[casos_cumulativo_largo$estados == j,]
  lines(my_cc$dias_de_primer_defuncion, my_cc$porcentaje_defunciones_pruebas,
  col = miscolores(my_cc$estados[1]),
  lwd = resaltar(my_cc$estados[1]))
}

legend("topright", horiz = FALSE, bty = "n",
 lty = 1, cex = 0.8, lwd = c(resaltar(casos_cumulativo_seleccion$estado), 0.1),
 legend = c(as.character(casos_cumulativo_seleccion$ENTIDAD_FEDERATIVA), "OTROS ESTADOS"),
 col = c(miscolores(casos_cumulativo_seleccion$estado), "lightgray")
 )

 text(x = 20, y = 14, labels = mi_texto, adj = 0, cex = 0.8)
 text(x = 20, y = 12.2, labels = texto_fecha, adj = 0, cex = 1.2)

```

```{r echo=FALSE}



boxplot(#casos_cumulativo_largo[casos_cumulativo_largo$dias_de_primer_defuncion >= 0,"porcentaje_defunciones"],
        casos_cumulativo_largo[(casos_cumulativo_largo$dias_de_primer_defuncion <= 14) &
                               (casos_cumulativo_largo$dias_de_primer_defuncion >= 0),"porcentaje_defunciones"],        
        casos_cumulativo_largo[casos_cumulativo_largo$fecha >= as.Date("2020-04-20"),"porcentaje_defunciones"],
        ylab = "Proporción defucniones, %",
        names = c(#"Todos el periodo",
                  "Primeras dos semanas",
                  "Últimas dos semanas"))


porcentaje_defunciones_1 <- casos_cumulativo_largo[(casos_cumulativo_largo$dias_de_primer_defuncion <= 14) &
                               (casos_cumulativo_largo$dias_de_primer_defuncion >= 0),]
summary(porcentaje_defunciones_1$porcentaje_defunciones)   
groupwiseMean(porcentaje_defunciones ~ 1, 
                data = porcentaje_defunciones_1,
                R = 5000,
                percentile = TRUE,
                digits = 3)

porcentaje_defunciones_2 <- casos_cumulativo_largo[casos_cumulativo_largo$fecha >= as.Date("2020-04-20"),]
summary(porcentaje_defunciones_2$porcentaje_defunciones)   
groupwiseMean(porcentaje_defunciones ~ 1, 
                data = porcentaje_defunciones_2,
                R = 5000,
                percentile = TRUE,
                digits = 3)


print("Primeras dos semanas vs. últimas dos semanas")
w_l.test(casos_cumulativo_largo[(casos_cumulativo_largo$dias_de_primer_defuncion <= 14) &
                               (casos_cumulativo_largo$dias_de_primer_defuncion >= 0),"porcentaje_defunciones"],
         casos_cumulativo_largo[casos_cumulativo_largo$fecha >= as.Date("2020-04-20"),"porcentaje_defunciones"])


aggregate(porcentaje_defunciones ~ ENTIDAD_FEDERATIVA, data = porcentaje_defunciones_2, FUN = "mean")

#casos_cumulativo_largo[casos_cumulativo_largo$estados == 14, c("dias_de_primer_defuncion","defunciones","casos","porcentaje_defunciones","fecha")]

#defunciones_cumulativo_largo[defunciones_cumulativo_largo$fecha == "2020-03-18",]

# #str(casos_cumulativo)
# casos_hoy <- casos_cumulativo[,c("estados","X2020.04.26")]
# names(casos_hoy) <- c("estados","casos_hoy")
# pruebas_negativas_hoy <- pruebas_negativas_cumulativo[,c("estados","X2020.04.26")]
# names(pruebas_negativas_hoy) <- c("estados","pruebas_negativas_hoy")
# pruebas_pendientes_hoy <- pruebas_pendientes_cumulativo[,c("estados","X2020.04.26")]
# names(pruebas_pendientes_hoy) <- c("estados","pruebas_pendientes_hoy")
# 
# resumen_por_estado <- merge(x = resumen_por_estado, y = casos_hoy, by = "estados", all.x = TRUE)
# resumen_por_estado <- merge(x = resumen_por_estado, y = pruebas_negativas_hoy, by = "estados", all.x = TRUE)
# resumen_por_estado <- merge(x = resumen_por_estado, y = pruebas_pendientes_hoy, by = "estados", all.x = TRUE)
# resumen_por_estado$pruebas_con_resultado <- resumen_por_estado$casos_hoy + resumen_por_estado$pruebas_negativas_hoy
# resumen_por_estado$pruebas_total <- resumen_por_estado$pruebas_con_resultado + resumen_por_estado$pruebas_pendientes_hoy
# resumen_por_estado$pruebas_con_resultado_100k <- 100000 * resumen_por_estado$pruebas_con_resultado / resumen_por_estado$Poblacion
# resumen_por_estado$pruebas_total_100k <- 100000 * resumen_por_estado$pruebas_total / resumen_por_estado$Poblacion
# resumen_por_estado$porcentaje_pruebas_positivas <- 100 * resumen_por_estado$casos_hoy / resumen_por_estado$pruebas_con_resultado
# 
# str(resumen_por_estado)
# 
# plot(x = resumen_por_estado$pruebas_con_resultado, y = resumen_por_estado$porcentaje_pruebas_positivas)
# plot(x = resumen_por_estado$pruebas_con_resultado_100k, y = resumen_por_estado$porcentaje_pruebas_positivas)
```

